臺灣高等法院刑事判決
110年度金上重訴字第56號
上  訴  人  臺灣臺北地方檢察署檢察官
上  訴  人  
即  被  告  周勵宏



選任辯護人  王志超律師
            林彥妤律師
被      告  黃俊閎



指定辯護人  本院公設辯護人王永炫
被      告  周承蓁


選任辯護人  黃冠瑋律師
            王韻茹律師
上列上訴人等因被告等違反銀行法等案件，不服臺灣臺北地方法
院110年度金重訴字第15號，中華民國110年9月30日第一審判決
（起訴案號：臺灣臺北地方檢察署109年度偵字第30554號、110
年度偵字第6593號、110年度偵字第7579號），提起上訴，及移
送本院併案審理（同署110年度偵字第21237號），本院判決如下
：
    主  文
原判決事實欄關於周勵宏違反銀行法部分暨定應執行刑部分、
周承蓁部分均撤銷。
周勵宏犯銀行法第一百二十五條之二第一項後段之背信罪，處有
期徒刑拾貳年。未扣案之犯罪所得美元壹佰柒拾參萬元及新臺幣
貳億捌仟零貳拾萬參佰玖拾柒元，除應發還被害人或得請求損害
賠償之人外，沒收之，於全部或一部不能沒收或不宜執行沒收時
，追徵其價額。扣案如附表十三編號1至8所示之物及在未扣案之
台新國際商業銀行外匯收支或交易申報書[結售外匯專用]上所偽
造之「張紫慧」簽名均沒收。
周承蓁幫助犯銀行法第一百二十五條之二第一項前段之背信罪，
處有期徒刑壹年。緩刑貳年。扣案之犯罪所得新臺幣貳萬柒仟元
，除應發還被害人或得請求損害賠償之人外，沒收之。扣案如附
表十三編號9、10所示之物均沒收。
其他上訴駁回。
周勵宏上開撤銷改判部分與上訴駁回部分所處之刑，應執行有期
徒刑拾貳年肆月。
    事  實
一、周勵宏自民國92年6月6日起，在台新國際商業銀行（下稱台新銀行）中和分行任職，先後擔任該分行之業務、理財專員、營運事業處財務顧問、通路營運事業處資深財務顧問及客戶關係經理等職務，負責為客戶提供投資理財諮詢、規劃，以及受理客戶指示辦理特定投資理財型商品之購買、贖回等理財投資事宜，為從事銀行業務之人，亦係銀行法第125條之2第1項所稱之銀行職員。陳慶雯（原名陳雅雯，經臺灣新北地方檢察署檢察官以111年度偵字第9716號提起公訴，現由臺灣新北地方法院審理中）與周勵宏間原係介紹客戶向周勵宏申辦現金卡，再從中抽傭之合作關係，嗣為朋友關係；黃俊閎與周勵宏係國小同學朋友關係；周承蓁係周勵宏胞妹，曾在台新銀行信用卡部門擔任工讀生。詎周勵宏為獲取資金進行個人投資及供己花用，萌生歹念，先於不詳時、地，以欲私下代替客戶操作投資、收取客戶資金款項為由，於96年間，在台新銀行中和分行向陳慶雯借得陳慶雯在國泰世華商業銀行股份有限公司（下稱國泰世華銀行）所申設，帳號000000000000帳戶（下稱陳慶雯國泰世華銀行帳戶）存摺、金融卡、密碼使用，及向黃俊閎、周承蓁借用金融機構帳戶使用，黃俊閎、周承蓁均明知周勵宏為台新銀行職員，依該銀行內部規範，員工不得與客戶有金錢往來或私下以客戶之資金進行與台新銀行無關之投資理財行為，更不得詐領客戶帳戶款項，而依其等智識程度及社會生活經驗，已可預見周勵宏向渠等借用金融帳戶，係為規避台新銀行內部控管，作為周勵宏掩飾、隱匿其違反銀行規定私下與台新銀行客戶資金往來，甚至詐領台新銀行客戶帳戶內款項匯至其帳戶之過水帳戶或收取其他財產犯罪款項之帳戶使用，竟仍分別基於幫助銀行職員違背職務、幫助詐欺取財及幫助洗錢之未必故意，分別：⑴黃俊閎於99年6月25日前某日（即附表四編號5所示交易日期前某日。原審判決第3頁載為於99年9月27日前某日〈按即附表二編號1所示交易日期前某日〉），在渠新北市○○區○○街00號住處，將渠向彰化商業銀行股份有限公司（下稱彰化銀行）所申設，帳號00000000000000號帳戶（下稱黃俊閎彰化銀行帳戶）存摺、金融卡與密碼交付周勵宏使用；⑵周承蓁於105年12月1日前某日（即附表五編號1所示交易日期前），在不詳地點，將渠向台新銀行所申設，帳號00000000000000號臺幣帳戶（下稱周承蓁台新銀行臺幣帳戶）、帳號000000000000號外幣帳戶（下稱周承蓁台新銀行外幣帳戶）存摺、印章與網路銀行帳號、密碼交付周勵宏使用。周勵宏在上開時、地借得陳慶雯國泰世華銀行帳戶、黃俊閎彰化銀行、周承蓁台新銀行臺幣帳戶及外幣帳戶存摺、提款卡、密碼、網銀帳號密碼等資料後，即意圖為自己不法之所有及利益，利用其在台新銀行中和分行長期經辦投資理財業務，深獲客戶林朝火（已歿，生前管理使用配偶林張琴、子林昭安之台新銀行帳戶為投資理財帳戶）、陳淑敏、DIAMOND PINNACLE LIMITED之負責人龔淑文、張照英、張金吉(已歿，生前為子女張紫慧、張展智管理使用渠等台新銀行帳戶進行投資理財）、曾夙琴（以曾夙琴及所管理使用渠子陳建宏、陳建利台新銀行帳戶進行投資理財）等人（下稱客戶林朝火等人）信任，趁其為林朝火等人進行投資理財事宜之機會，基於行使偽造私文書、詐欺取財、洗錢及違背銀行職員職務之單一犯意，接續偽造各該交易憑單之方式詐領林朝火、林張琴、林昭安、陳淑敏、DIAMOND PINNACLE LIMITED、張照英、張紫慧、張展智、曾夙琴、陳建宏、陳建利等人如附表一至九所示台新銀行帳戶存款，為掩飾、隱匿其所詐領客戶林朝火等人台新銀行帳戶內存款去向，將之匯至陳慶雯國泰世華銀行帳戶、黃俊閎彰化銀行帳戶或周承蓁台新銀行臺幣帳戶及台新銀行外幣帳戶，再轉匯至其向中國信託商業銀行所申設，帳號000000000000號帳戶（下稱周勵宏中國信託帳戶）後，為掩飾、隱匿再轉匯至如附表十一所示周勵宏之永豐期貨客戶保證金專戶、元大期貨客戶保證金專戶、臺北富邦、花旗銀行、永豐銀行、玉山銀行及台新銀行等帳戶及不知情親友帳戶，另並用以支付其信用卡款、消費款、欠款、生活開支及交際往來等費用，供己花用，而為下述犯行，總計詐領如附表一至九各編號所示帳戶存款總計新臺幣（下同）2億9,585萬4,975元及173萬美元：
　㈠於附表一至三各編號所示交易日期，利用林朝火至台新銀行中和分行辦理將林朝火、林張琴、林昭安（下稱林朝火等3人）如附表一至三所示台新銀行帳戶內款項轉為該行定期存款之機會，佯為林朝火等3人辦理台新銀行定期存款，在取得林朝火所交付，為辦理台新銀行定期存款而於其上蓋章取款之林朝火等3人如附表一至三各編號所示交易之空白國內匯款申請書（兼取款憑條）後，以在附表一至三各編號所示交易之國內匯款申請書（兼取款憑條）上收款人及收款銀行等欄內，填載黃俊閎彰化銀行帳戶資料之方式，偽造林朝火等3人同意自渠等如附表一至三所示台新銀行帳戶匯款至黃俊閎彰化銀行帳戶之各該交易國內匯款申請書（兼取款憑條），將之持交不知情台新銀行中和分行櫃臺人員辦理行使，使台新銀行中和分行櫃臺人員陷於錯誤，據以辦理，將林朝火等3人如附表一至三各編號所示交易之款項，匯至黃俊閎彰化銀行帳戶後，周勵宏再陸續於附表一至三各序號所示交易日期，將黃俊閎彰化銀行帳戶內如附表一至三各序號所示款項，轉匯至周勵宏中國信託銀行帳戶，再陸續匯至如附表一至三後續資金及流向欄所載帳戶，將台新銀行基於存款契約所收取之林朝火、林張琴、林昭安如附表一至三所示台新銀行帳戶內之存款，共計新臺幣（以下未註明幣別者同）2,577萬5,700元詐得入己，致生損害於林朝火、林張琴、林昭安之財產法益，以及台新銀行之利益與對帳戶管理之正確性，以此方式為違背其職務之行為，並隱匿、掩飾其犯罪所得。　　
　㈡於如附表四各編號所示交易日期或交易日期前某日，利用為
    陳淑敏申購台新銀行投資理財商品之機會，以向陳淑敏稱僅
    須在相關申購文件或交易憑單上簽名、蓋章即可，內容由其
    代填，或謊稱誤繕、表格更改須重新填寫交易憑單云云，佯
    為陳淑敏申購台新銀行投資理財商品，取得陳淑敏所交付之
    已有陳淑敏簽名、蓋章或註明「本人同意無摺取款」之空白
    匯款申請書（兼取款憑條）、取款憑條（兼存入對方帳戶）
    及行外收件服務聲明書等憑單後，再以在陳淑敏附表四各編
    號所示交易之國內匯款申請書（兼取款憑條）、取款憑條（
    兼存入對方帳戶）上收款人及收款銀行等欄內，填載陳慶雯
    （編號1至4部分）國泰世華銀行帳戶、黃俊閎彰化銀行帳戶
    、周承蓁（編號40部分）台新銀行臺幣帳戶資料之方式，偽
    造陳淑敏同意自附表四所示台新銀行帳戶匯款至陳慶雯國泰
    世華銀行帳戶、黃俊閎彰化銀行帳戶或周承蓁台新銀行臺幣
    帳戶之如附表四各編號所示交易之國內匯款申請書（兼取款
    憑條）及取款憑條（兼存入對方帳戶）後，於附表四各編號
    所示交易日期，自行或利用其他來行辦理業務之不知情客戶
    充任代理人，將之持交不知情台新銀行中和分行不知情承辦
    人員辦理行使，使不知情台新銀行中和分行櫃臺人員陷於錯
    誤，據以辦理，將陳淑敏如附表四各編號所示交易之款項，
    分別匯至陳慶雯國泰世華銀行帳戶、黃俊閎彰化銀行帳戶或
    周承蓁台新銀行臺幣帳戶，周勵宏再於如附表四各序號所示
    交易日期，陸續將陳慶雯國泰世華銀行帳戶、黃俊閎彰化銀
    行帳戶及周承蓁台新銀行臺幣帳戶內如附表四各序號所示交
    易之款項，匯至周勵宏中國信託銀行帳戶後，再陸續匯至如
    附表四所示後續資金及流向欄所載帳戶，將台新銀行基於存
    款契約所收取之陳淑敏如附表四所示帳戶內款項共計2億5,5
    06萬8,525元詐得入己，致生損害於陳淑敏之財產法益，以
    及台新銀行之利益與對帳戶管理之正確性，以此方式為違背
    其職務之行為，並隱匿、掩飾其犯罪所得。
　㈢於如附表五各編號所示交易日期或交易日期前某日，利用為
    龔淑文辦理以龔淑文擔任負責人之DIAMOND PINNACLE LIMIT
    ED名義申購理財投資商品或繳付投資理財商品費用事宜，龔
    淑文需在各式申購文件及交易憑單上簽章之機會，將空白匯
    出匯款申請書夾帶在龔淑文所須簽章之申購文件或交易憑單
    中，取得由龔淑文在申請人（同帳戶持有人）原留印鑑／簽
    章欄內簽名及蓋用DIAMOND PINNACLE LIMITED印章之空白匯
    出匯款申請書後，再以在附表五各編號所示交易之匯出匯款
    申請書上之收款人及收款銀行等欄內，填載周承蓁台新銀行
    外幣帳戶資料之方式，偽造龔淑文同意自DIAMOND PINNACLE
     LIMITED如附表五所示台新銀行OBU外幣帳戶（下稱龔淑文D
    IAMOND公司OBU外幣帳戶）匯款至周承蓁台新銀行外幣帳戶
    之如附表五各編號所示交易之匯出匯款申請書後，於附表五
    各編號所示交易日期，趁龔淑文至台新銀行中和分行辦理其
    他事務時，將之連同龔淑文所欲辦理之申購文件或交易憑單
    ，一併持交不知情台新銀行中和分行不知情承辦人員辦理行
    使，使不知情台新銀行中和分行櫃臺人員陷於錯誤，據以辦
    理，將龔淑文DIAMOND公司OBU外幣帳戶如附表五各編號所示
    交易之款項匯至周承蓁台新銀行外幣帳戶，周勵宏再於如附
    表五各序號所示交易日期，將周承蓁台新銀行外幣帳戶內如
    附表五各序號所示交易之款項，換匯領現或匯至周承蓁台新
    銀行臺幣帳戶，除其中2萬7,000元經自動扣款用以支付周承
    蓁保險費外，餘款轉匯至周勵宏中國信託帳戶後，再匯至如
    附表五後續資金及流向欄所載帳戶，將台新銀行基於存款契
    約所收取之龔淑文DIAMOND公司OBU外幣帳戶如附表五所示帳
    戶內款項共計美金173萬元詐得入己，致生損害於龔淑文及D
    IAMOND PINNACLE LIMITED之財產法益，以及台新銀行之利
    益與對帳戶管理之正確性，以此方式為違背其職務之行為，
    並隱匿、掩飾其犯罪所得。
  ㈣於附表六編號1所示交易日期，利用為張照英申購投資理財商品之機會，在取得張照英為申購台新銀行投資理財商品所交付，已於其上蓋用印鑑章之如附表六編號1所示交易之空白國內匯款申請書（兼取款憑條）後，佯為張照英申購台新銀行投資理財商品，趁隙在該交易之國內匯款申請書（兼取款憑條）上收款人及收款銀行等欄內，填載黃俊閎彰化銀行帳戶資料，偽造張照英同意自附表六所示台新銀行帳戶匯款至黃俊閎彰化銀行帳戶之國內匯款申請書（兼取款憑條）後，將之持交不知情台新銀行中和分行不知情承辦人員辦理行使，使不知情台新銀行中和分行櫃臺人員陷於錯誤，據以辦理，將張照英附表六編號1所示交易之100萬元，匯至黃俊閎彰化銀行帳戶，周勵宏於附表六各序號所示交易日期將100萬元轉匯至其中國信託銀行帳戶後，再匯至附表六各序號款項去處欄所載帳戶，將台新銀行基於存款契約所收取之張照英如附表六所示台新銀行帳戶內之存款100萬元詐得入己，致生損害於張照英之財產法益，以及台新銀行之利益與對帳戶管理之正確性，以此方式為違背其職務之行為，並隱匿、掩飾其犯罪所得。
　㈤於附表七、八各編號所示交易日期或交易日期前某日，利用
    張金吉為子女張紫慧、張展智管理使用附表七、八所示台新
    銀行臺幣帳戶及外幣帳戶進行投資理財之機會，佯為張紫慧
    、張展智辦理投資理財事宜，取得張金吉所交付：
　⒈已蓋有張紫慧、張展智印鑑章之張紫慧如附表七編號1至6、
    張展智如附表八編號1至6所示交易之空白國內匯款申請書（
    兼取款憑條）後，以在各該交易之空白國內匯款申請書（兼
    取款憑條）上代理人欄填載張金吉資料，以及收款人及收款
    銀行等欄內，填載陳慶雯（即陳雅雯）國泰世華銀行帳戶資
    料之方式，偽造張紫慧同意提領附表七編號1至6所示交易、
    張展智同意提領附表八編號1至6所示交易之台新銀行帳戶內
    款項，匯至陳慶雯國泰世華銀行帳戶之各該交易國內匯款申
    請書（兼取款憑條），在張金吉代理張紫慧、張展智至台新
    銀行中和分行辦理其他事務時，於如附表七編號1至6、附表
    八編號1至6所示之交易日期，持交不知情台新銀行櫃臺人員
    辦理。
　⒉已蓋有張紫慧、張展智印鑑章張紫慧如附表七編號7至11、張
    展智如附表八編號7所示交易之空白外幣活期存款取款憑條
    後，以在各該交易之空白外幣活期存款取款憑條上填載外匯
    結售為新臺幣之含幣別、金額等相關資訊，在張紫慧附表七
    編號7至10所示交易之外匯收支或交易申報書[結售外匯專用
    ]之申報義務人簽章欄內偽簽張紫慧署名各1枚暨填寫張紫慧
    基本資料，偽造張紫慧附表七編號7至10所示交易之外匯收
    支或交易申報書[結售外匯專用]，及在張紫慧附表七編號7
    至11、張展智如附表八編號7所示交易之國內匯款申請書（
    兼取款憑條）上收款人及收款銀行等欄內，填載陳慶雯國泰
    世華銀行帳戶資料及張紫慧、張展智帳戶及代理人張金吉等
    資料之方式，偽造張紫慧同意自附表七編號7至11所示交易
    之台新銀行外幣帳戶內提領外幣兌換新臺幣，匯至陳慶雯國
    泰世華銀行帳戶之交易憑單，以及張展智同意自附表八編號
    7所示交易之台新銀行外幣帳戶內提領外幣兌換新臺幣存入
    張展智台新銀行臺幣帳戶後，提款匯至陳慶雯國泰世華銀行
    帳戶之交易憑單，在張金吉代理張紫慧、張展智至台新銀行
    中和分行辦理其他事務時，連同張金吉所欲代理張紫慧、張
    展智辦理事務之資料，於如附表七編號7至11、附表八編號7
    所示之交易日期，持交不知情台新銀行櫃臺人員辦理。
  ⒊均使不知情台新銀行中和分行櫃臺人員均陷於錯誤，據以辦理，將張紫慧附表七編號1至11所示交易之款項、張展智附表八編號1至7所示交易之款項，匯至陳慶雯國泰世華銀行帳戶，周勵宏再於附表七、八各序號所示交易日期將款項轉匯至其中國信託銀行帳戶，再匯至附表七、八序號款項去處欄所載帳戶，將台新銀行基於存款契約所收取之張紫慧、張展智如附表七、八各編號所示交易之台新銀行帳戶內存款，分別共計851萬1,250元、356萬4,300元詐得入己，致生損害於張紫慧、張展智之財產法益，以及台新銀行之利益與對帳戶管理之正確性，以此方式為違背其職務之行為，並隱匿、掩飾其犯罪所得。
　㈥於附表九各編號所示交易日期或交易日期前某日，利用為曾夙琴及管領使用渠子陳建宏、陳建利之附表九所示台新銀行臺幣帳戶及外幣帳戶進行投資理財，協助曾夙琴填寫相關交易憑證及蓋章之機會，取得曾夙琴所交付之本人及陳建宏、陳建利印鑑章時，趁隙在空白國內匯款申請書（兼取款憑條）上蓋用陳建宏、陳建利印鑑章，及在空白外幣活期存款取款憑條上蓋用曾夙琴印鑑章後，以在如附表九編號1至3所示交易之國內匯款申請書（兼取款憑條）上填載陳建宏、陳建利帳戶資料、金額、代理人曾夙琴及在收款人及收款銀行等欄內，填載陳慶雯國泰世華銀行帳戶資料之方式，偽造陳建宏、陳建利同意分別提領附表九編號1至3所示交易款項匯款至陳慶雯國泰世華銀行帳戶之各該交易國內匯款申請書（兼取款憑條），以及在如附表九編號4所示外幣活期存款取款憑條上填載曾夙琴帳戶資料、幣別及金額及在曾夙琴如附表九編號4所示交易之國內匯款申請書（兼取款憑條）上填載曾夙琴帳戶資料、金額及在收款人及收款銀行等欄內，填載陳慶雯國泰世華銀行帳戶資料之方式，偽造曾夙琴同意自附表九編號4所示交易之台新銀行外幣帳戶內提領外幣兌換新臺幣存入曾夙琴台新銀行臺幣帳戶後，再自臺幣帳戶提款匯至陳慶雯國泰世華銀行帳戶之外幣活期存款取款憑條及國內匯款申請書（兼取款憑條）後，在曾夙琴至台新銀行中和分行辦理其他事務時，連同曾夙琴所欲辦理事務之資料，於如附表九各編號所示交易日期，一併持交不知情台新銀行中和分行櫃臺人員辦理，使不知情台新銀行中和分行櫃臺人員均陷於錯誤，據以辦理，將曾夙琴、陳建宏、陳建利如附表九各編號所示交易之款項，匯至陳慶雯國泰世華銀行帳戶，周勵宏再於附表九各序號所示交易日期將款項轉匯至其中國信託銀行帳戶，再匯至附表九各序號款項去處欄所載帳戶，將台新銀行基於存款契約所收取之曾夙琴、陳建宏、陳建利如附表九各編號所示交易之台新銀行帳戶內存款，分別共計356萬4,300元詐得入己，致生損害於曾夙琴、陳建宏、陳建利之財產法益，以及台新銀行之利益與對帳戶管理之正確性，以此方式為違背其職務之行為，並隱匿、掩飾其犯罪所得。
二、嗣因林朝火過世後，林朝火媳婦陳裕娟於查對林朝火、林張
    琴、林昭安如附表一至三所示台新銀行帳戶存款時發覺有異
    ，質問周勵宏，周勵宏為避免事跡敗露，竟另基於行使偽造
    私文書之犯意，於109年10月22日至同年月29日間之某日，
    在不詳地點，冒用台新銀行名義，製作「台新國際商業銀行
    信託成立書」，偽造台新銀行受託為林朝火管理、處分信託
    財產、累積信託財產總額共計3,039萬元（林朝火之累積信
    託財產計710萬元、林張琴之累積信託財產計2,329萬元）、
    林張琴與林昭安均為受益人、約定標的分配給付利率為「美
    國30年期政府公債票面利率4.1%」、信託保管機構為中國信
    託商業銀行等不實內容之私文書，於109年10月29日持交陳
    裕娟而行使之，足生損害於林朝火、林張琴、林昭安及台新
    銀行對於信託財產管理之正確性。
三、案經台新銀行、林張琴、林昭安、陳淑敏、龔淑文、張照英
    張紫慧、張展智、曾夙琴等人訴由內政部警政署刑事警察局
    移送臺灣臺北地方檢察署檢察官偵查起訴及移送本院併案審
    理。
    理  由
甲、證據能力方面：
一、本案上訴人即檢察官、被告黃俊閎、周承蓁及辯護人於本院
    審理時，對於下列業經調查包括供述證據及非供述證據在內
    之證據方法之證據能力，表示均無意見，同意有證據能力（
    本院卷四第35至80頁），上訴人即被告周勵宏及辯護人除爭
    執證人張紫慧、張展智、曾夙琴警詢及偵查陳述之證據能力
    外，對於下列業經調查包括供述證據及非供述證據在內之證
    據方法之證據能力，亦均無意見，同意有證據能力（本院卷
    三第333頁；本院卷四第35至80頁），爰審酌本案供述證據
    製作時之情況，並無不當取供及證明力明顯過低之瑕疵，依
    刑事訴訟法第159條之5第1項規定，自具有證據能力。至非
    供述證據部分，均與本件事實具有自然關連性，且核屬書證
    、物證性質，又查無事證足認有違背法定程序或經偽造、變
    造所取得等證據排除之情事，復經本院依刑事訴訟法第164
    條、第165條踐行物證、書證之調查程序，認均有證據能力
    。
二、被告周勵宏及辯護人爭執證人張紫慧、張展智、曾夙琴警詢
    及偵查陳述之證據能力部分：
　㈠按被告以外之人，於審判外之言詞或書面陳述，除法律有規
    定者外，不得作為證據，刑事訴訟法第159條第1項定有明文
    ，用以保障被告之反對詰問權。而本法所規定傳聞法則之例
    外，其中就被告以外之人於偵查中向檢察官所為之陳述，因
    檢察官代表國家偵查犯罪時，原則上當能遵守法定程序，且
    被告以外之人如有具結能力，仍應依法具結，以擔保其係據
    實陳述，故於第159條之1第2項明定「除顯有不可信之情況
    者外」，得為證據。又被告以外之人於檢察事務官、司法警
    察官或司法警察調查中所為之陳述，基於實體發現真實之訴
    訟目的，依第159條之2規定，如與審判中之陳述不符時，經
    比較結果，其先前之陳述，相對「具有較可信之特別情況」
    ，且為證明犯罪事實存否所「必要」者，或於審判中有第15
    9 條之3 所列死亡等原因而無法或拒絕陳述之各款情形之一
    ，經證明其調查中所為陳述絕對「具有可信之特別情況」，
    且為證明犯罪事實之存否所「必要」者，亦例外地賦與證據
    能力。而所謂「顯有不可信性」、「相對特別可信性」與「
    絕對特別可信性」，係指陳述是否出於供述者之真意、有無
    違法取供情事之信用性而言，故應就偵查或調查筆錄製作之
    原因、過程及其功能、陳述時之外部附隨環境、狀況或條件
    等相關事項，例如陳述人之態度、筆錄本身記載整體情況（
    完整或零散、詳細或簡略、對陳述人或被告有利及不利事項
    之記載）等情狀，加以觀察其信用性，據以判斷該傳聞證據
    是否有顯不可信或有特別可信之情況而例外具有證據能力，
    並非對其陳述內容之證明力如何加以論斷（最高法院94年度
    台上字第629號、102年度台上字第1297號判決意旨）。
  ㈡基此，審酌證人張紫慧、張展智、曾夙琴均於本院審理時以
    證人身分傳喚到庭進行交互詰問，核諸證人張紫慧、張展智
    對於渠等將如附表七、八所示台新銀行臺幣帳戶及外幣帳戶
    暨帳戶內款項交付父親張金吉代為管理使用進行理財投資，
    以及曾夙琴對於渠係以附表九所示曾夙琴及管理使用渠子陳
    建宏、陳建利之台新帳戶臺幣帳戶及外幣帳戶進行投資理財
    ，投資理財專員均係被告周勵宏，以及分別就渠等如附表七
    至九所示台新銀行帳戶各筆交易紀錄之緣由，於警詢時之陳
    述與渠等於本院審理時之證述，並無不符，無刑事訴訟法第
    159條之2所定例外有證據能力之情形，自應予以排除，被告
    周勵宏及辯護人爭執證人張紫慧、張展智、曾夙琴警詢陳述
    之證據能力，要屬可採。至證人張紫慧、張展智、曾夙琴於
    檢察官偵訊時，經檢察官以證人身分告以具結義務及偽證處
    罰，依法具結而為證述，有筆錄及結文為憑(A23卷第323至3
    33、337至343、387至391頁）。故上開證人於檢察官偵查中
    之陳述本質上雖屬傳聞證據，然查無證據顯示係遭受強暴、
    脅迫、詐欺、利誘等外力干擾情形，或在影響其等心理狀況
    致妨礙其等自由陳述，難認有何顯不可信之情況。況證人張
    紫慧、張展智、曾夙琴嗣於本院審理中均到庭作證，經被告
    周勵宏及辯護人進行交互詰問，已保障被告周勵宏之反對詰
    問權，揆諸前揭說明，證人張紫慧、張展智、曾夙琴偵查中
    所為之證述，自具有證據能力而得為本院判斷認定被告犯罪
    事實有無之證據。被告周勵宏及辯護人空言爭執該等證人證
    詞之證據能力，洵屬無據。
乙、實體部分：
壹、事實欄部分：
一、被告周勵宏部分：
　　訊據被告周勵宏固坦承任職於台新銀行中和分行擔任理財專員，如附表一至九所示林朝火等人均係其客戶，有向陳慶雯、黃俊閎、周承蓁借用並管領使用陳慶雯國泰世華銀行帳戶、黃俊閎彰化銀行帳戶存摺、金融卡及密碼、周承蓁台新銀行臺幣帳戶及外幣帳戶存摺、網路銀行帳號、密碼等資料，如附表一至九所示林朝火等人台新銀行帳戶內款項，並有分別匯入陳慶雯國泰世華銀行帳戶、黃俊閎彰化銀行帳戶、周承蓁台新銀行臺幣帳戶及外幣帳戶，再轉匯至其帳戶之事實，然矢口否認涉有上開犯行，辯稱：如附表一至九所示帳戶各編號交易均有經客戶授權同意，並無背信、詐欺及偽造文書云云（本院卷一第236、437頁；本院卷四第86、92頁）。經查：
　㈠被告周勵宏自92年6月6日起，任職於台新銀行中和分行，陸
    續擔任分行業務、分行理財專員、分行營運事業處財務顧問
    、通路營運事業處資深財務顧問與客戶關係經理等職務，負
    責為客戶提供投資理財諮詢、規劃，以及受理客戶指示辦理
    特定投資理財型商品之購買、贖回等理財投資事宜，林朝火
    等人均係其客戶，其有向陳慶雯及被告黃俊閎、周承蓁借用
    陳慶雯國泰世華銀行帳戶、被告黃俊閎彰化銀行帳戶及被告
    周承蓁台新銀行臺幣帳戶及外幣帳戶，並管理使用陳慶雯、
    被告黃俊閎上開帳戶存摺、金融卡及密碼及被告周承蓁上開
    帳戶存摺、印章、網路銀行帳號及密碼等資料，客戶林朝火
    等人如附表一至九所示台新銀行帳戶有為各該編號所示各筆
    交易，將款項分別匯至向陳慶雯、黃俊閎、周承蓁所借用之
    上開帳戶，被告周勵宏再將陳慶雯、黃俊閎、周承蓁上開帳
    戶款項，匯至其中國信託銀行帳戶後，再自該中國信託銀行
    帳戶提現或陸續轉匯至被告周勵宏如附表十所示之台北富邦
    銀行、花旗銀行、永豐銀行、玉山銀行、台新銀行帳戶及永
    豐期貨股份有限公司（下稱永豐期貨）客戶保證金專戶、元
    大期貨股份有限公司（下稱元大期貨）客戶保證金專戶及台
    新銀行虛擬帳戶進行期貨交易，而為如附表一至九各序號所
    示各筆交易，以及匯至如附表十所示不知情親友帳戶與匯回
    林朝火如附表一所示、林張琴如附表二所示、陳淑敏如附表
    四所示之台新銀行帳戶，而為附表一之一、附表二之一、附
    表四之一所示各筆交易等事實，業經被告周勵宏於警偵詢、
    原審及本院審理時坦承在卷（A1卷第43至55、93至97、147
    至153、179至186、419至427；A8卷第19至36、41至42頁；A
    12卷第257至264、331至349頁；原審卷㈠第96至100、269至2
    75頁；原審卷㈢第55至68、245至247、283至296、421至508
    頁；本院卷一第236、437頁；本院卷四第86、92頁），並經
    被告黃俊閎（A8卷第163至169；A13卷第91至97頁；原審卷㈠
    第311至317頁；原審卷㈢第293至294、421至508頁）、周承
    蓁（A8卷第155至161頁；A13卷第161至166頁；原審卷㈠第31
    1至317頁；原審卷㈢第421至508頁）分別坦認，以及證人陳
    慶雯於警偵詢（A23卷第15至19、413至415頁）證述渠等確
    有分別將上開銀行帳戶借予被告周勵宏使用，由被告周勵宏
    管領使用上開銀行帳戶資料，不認識林朝火等人，如附表一
    至九所示各該編號及序號所示交易與渠等無關，均非渠等所
    為等語在卷，復據證人潘嘉惠即台新銀行副總經理於偵查中
    證稱龔淑文DIAMOND公司OBU外幣帳戶如附表五各編號所示交
    易款項確係匯至周承蓁台新銀行外幣帳戶等語無訛（A12卷
    第25至27頁）。並有被告周勵宏之台新銀行人事資料、台新
    銀行110年3月4日台新作文字第11005217號函、92年6月5日
    台新人聘字第921472號任職通知書（A1卷第281至283、453
    至454頁；A11卷第433頁）、國泰世華銀行存匯作業管理部1
    09年12月10日國世存匯作業字第1090189341號函暨函附之陳
    慶雯客戶基本資料、交易明細、交易紀錄列表（A1卷第56至
    69頁）、林昭安如附表三所示台新銀行帳戶交易明細（A1卷
    第267頁）、林朝火如附表一所示、林張琴如附表二所示台
    新銀行帳戶歸戶查詢及交易明細、陳淑敏如附表四所示台新
    銀行帳戶之開戶／靜止戶恢復往來作業檢核表、開戶業務申
    請書、歸戶查詢及交易明細；如附表五所示龔淑文DIAMOND
    公司OBU外幣帳戶之開戶作業檢核表、存款業務總約定書重
    要內容確認書、OBU開戶檢核表、電子郵件、公司決議證明
    書（代表人龔淑文）、開戶業務申請書、林于聖會計師出具
    之證明書、Diamond Pinnacle Limited公司證明、代表人名
    冊、股東名冊（A3卷第3至249頁）、彰化銀行109年12月1日
    彰作管字第109200099552號函暨函附黃俊閎（帳號00000000
    000000號）之客戶基本資料及交易明細、周承蓁台新銀行臺
    幣帳戶及外幣帳戶之交易明細、中國信託銀行109年12月15
    日中信銀字第109224839317805號函暨函附之周勵宏帳戶（
    帳號000000000000號）交易明細（A3卷第251至374頁）、台
    新銀行110年8月13日台新作文字第11019782號函暨函附周承
    蓁帳戶（帳號000000000000號、00000000000000號）自100
    年1月1日起之交易明細電子檔（原審卷㈢第373至399頁）、
    永豐期貨110年4月26日永豐期貨法令遵循處字第1100000002
    1號函暨函附周勵宏自98年1月1日起至109年12月31日止之期
    貨交易明細電子檔（光碟1片）（原審卷㈠第343至345頁）、
    元大期貨109年11月24日元期字第1090002775號函暨函附周
    勵宏（帳號000-0000000)自105年1月迄今之交易明細（A21
    卷第41至51頁）、張照英財政部臺北國稅局松山分局110年4
    月20日財北國稅松山綜所字第1100353843號函暨100年綜和
    所得稅結算申報書表、綜合所得稅核定通知書、資料查詢（
    A23卷第345至359頁）、張紫慧如附表七所示台新銀行帳戶
    交易明細（A24卷第43至51、179至180頁）、張展智如附表
    八所示台新銀行帳戶交易明細（A24卷第53至63、179頁反面
    至181頁）；曾夙琴、陳建宏、陳建利如附表九所示台新銀
    行帳戶交易明細（A24卷第65至85、87至119、179至183頁）
    、如附表一至九所示各筆交易憑證（詳如附表一至九「卷證
    依據」及「卷證出處」欄所載）、如附表十所示帳戶基本資
    料及交易明細（卷頁出處詳如附表十所載）附卷可稽，此部
    分之事實，均堪認定。
  ㈡被告周勵宏就客戶林朝火等人如附表一至九所示各筆交易款項，何以匯至陳慶雯國泰世華銀行帳戶、被告黃俊閎彰化銀行帳戶、被告周承蓁台新銀行外幣帳戶及臺幣帳戶，在再陸續轉至其中國信託銀行帳戶之緣由，雖辯稱此均係客戶林朝火等人私下委其投資之款項，均經客戶林朝火等人同意授權云云。然：
　⒈被告周勵宏就其上開所辯，始終未能提出任何足以證明客戶林朝火等人確有私下委託被告周勵宏以其個人名義，購買台新銀行以外之其他金融商品或進行期貨操作及其他投資理財行為之委託契約、對話紀錄或相關文件等資料，或任何關於紀錄其係分別為客戶林朝火等人投資期貨或何種金融商品之時間、各該筆投資金額及盈虧之對帳單等資料供參。且被告周勵宏於偵查中就客戶林朝火等人私下委託其投資經過及細節，供稱：客戶林朝火等人如附表一至九所示台新銀行帳戶內款項分別匯至其向陳慶雯及被告黃俊閎、周承蓁所借用之上開銀行帳戶後，均係轉匯至其中國信託銀行帳戶後，再陸續轉出，委託投資期間，其未依不同客戶區分不同帳戶，以同一帳戶收取不同委託人之投資款項，亦未製作交易明細表、對帳單、投資損益表或類似文件資料（A1卷第53至54、422頁；原審卷㈠第271至272頁），更未曾提供任何投資數據、報告或資訊予客戶林朝火等人，或向客戶林朝火等人進行代操投資報告，客戶林朝火等人在私下委託投資期間，對於投資項目、盈虧等投資情形毫無所悉（A12卷第341至342頁）等節，均極容易導致受託人難以區別實際出資者及其出資金額，徒增後續盈虧等帳務計算之混淆與困擾，進而容易發生各方於日後核帳結算時之分歧，甚至產生糾紛爭訟，顯與正常委託代操投資之常態不符。
　⒉衡以一般經驗法則及正常市場投資交易常情，投資方於委託投資之前，莫不就投資標的或所欲購買之金融商品、時間、投資報酬率、停損或停利門檻、定期或一次性領取獲利、回贖條件及應支付之費用或報酬等細節與受託人詳加討論，受託代為操作投資之一方，應就投資標的或理財商品、獲利狀況等事項提出投資計畫或相關說明文件，雙方在達成合意後簽訂契約或書面為憑。涉及鉅額投資款項交付時，付款人莫不將款項匯入收款人本人之金融機構帳戶，留存轉帳匯款金流紀錄，或要求收款人立據存查，否則日後將難證明交付款項原因及雙方法律關係，咸有遭侵吞無蹤之高度風險，致生爭議。以被告周勵宏自92年6月6日起任職台新銀行，先後擔任台新銀行中和分行之業務、理財專員、營運事業處財務顧問、通路營運事業處資深財務顧問及客戶關係經理等職務，負責為客戶提供投資理財諮詢、規劃，受理客戶指示辦理特定投資理財型商品之購買、贖回等理財投資事宜多年之經驗與智識程度，明知上情，縱係建議客戶林朝火等人購買台新銀行理財商品，亦需個別就所購買之投資理財商品簽訂書面投資契約，遑論如其所言係私下接受客戶林朝火等人委託投資，且林朝火、林張琴、林昭安3人如附表一至三所示帳戶共計匯出2,577萬5,700元；陳淑敏如附表四所示帳戶共計匯出高達2億5,506萬8,525元；龔淑文DIAMOND公司OBU外幣帳戶如附表五所示帳戶共計匯出高達173萬美元；張照英如附表六所示帳戶匯出100萬元；張紫慧如附表七所示帳戶共計匯出851萬1,250元；張展智如附表八所示帳戶共計匯出356萬4,300元；曾夙琴、陳建宏、陳建利3人如附表九所示共計匯出193萬5,200元至被告周勵宏向陳慶雯及被告黃俊閎、周承蓁所借用，由其實質掌控之上開帳戶內之款項金額甚鉅，被告周勵宏均未簽立任何契約、文件資料，亦無任何關於各該投資人之投資金額、項目及盈虧等之書面或電磁紀錄，甚趁其他客戶來行辦理事務疏未注意時，擅以其他來行客戶擔任提匯款代理人，將國內匯款申請書（兼取款憑條）夾帶其中，交付其他不知情台新銀行櫃臺人員辦理，或請託不知情來行客戶擔任代理人代辦提匯款事宜，在其他來行客戶持以臨櫃辦理時，刻意在旁躲避台新銀行中和分行內監視錄影鏡頭拍攝（詳如下述㈢⒉林淑敏部分證人沈台安、許美春、鐘綉理所載）等節，均顯與常情相悖，委難採信。
　⒊況客戶林朝火等人如附表一至九各編號所示款項匯至陳慶雯
    國泰世華銀行帳戶、被告黃俊閎彰化銀行帳戶、被告周承蓁
    台新銀行臺幣帳戶及外幣帳戶，再轉匯至被告周勵宏中國信
    託銀行帳戶後，除有轉至被告周勵宏之元大、永豐期貨保證
    金專戶及台新銀行期貨交易虛擬帳戶外，亦有匯至附表十一
    所示親友帳戶，且多次於轉帳匯款詐領客戶林朝火等人台新
    銀行帳戶款項前，被告周勵宏中國信託銀行帳戶餘額均甚低
    微，有附表一至九、十一所示交易明細及匯款資料在卷可稽
    ，並經被告周勵宏於偵查及原審坦承：我的台新銀行帳戶是
    薪資帳戶，台北富邦銀行帳戶是房屋貸款帳戶，均與本案無
    涉，鄧鈺蓉、劉凱綸則是酒店幹部，謝宜芳是銀行的客戶，
    吳佩樺、李心榆都是我的女友、劉薰檥則是朋友等語無訛（
    A1卷第179-186頁、原審卷㈠第269-275頁、原審卷㈢第245-24
    7頁），是被告周勵宏辯稱客戶林朝火等人款項均用以期貨
    投資云云，亦無可採。
　㈢且客戶林朝火等人並未私下委託被告周勵宏投資，客戶林朝火等人與陳慶雯及被告黃俊閎、周承蓁間無任何關係，亦未親自辦理或授權被告周勵宏或其他第三人代辦附表一至九各編號所示交易，將渠等台新銀行帳戶內款項匯至陳慶雯國泰世華銀行帳戶、黃俊閎彰化銀行帳戶、周承蓁台新銀行臺幣帳戶及外幣帳戶，更不知有各該筆交易等情，亦經證人林張琴、林昭安、陳淑敏、龔淑文、張照英、張紫慧、張展智、曾夙琴分別證述綦詳：
　⒈林朝火等3人如附表一至三各編號所示交易部分：
　　⑴證人林張琴於偵查時證稱：林朝火是我先生，他已經過世，林朝火跟我在台新銀行都有1個臺幣帳戶，在台新銀行是理專周勵宏幫我們服務。我在警詢時說我是要把錢存在台新銀行作定存，不是要去做投資，林朝火有跟我說，這些錢是做定存的，叫我每個月去台新銀行刷本子，會有利息進來等經過都是屬實。錢是要存台新銀行定存，不是要給周勵宏，我平常沒有去看帳戶，以前林朝火在的時候，都是他在處理。我不認識黃俊閎，沒有同意周勵宏將我和林朝火帳戶內的款項匯入黃俊閎帳戶，林朝火也沒有跟我說過這種事。我也沒有授權周勵宏可以未經我的同意，就自由支配我帳戶的資金，我確定沒有請周勵宏幫我代操投資，我只有要做定存。林朝火也是跟我說，他的錢跟我的錢在台新銀行都是要定存等語（A12卷第121頁反面至123頁）；以及於原審審理時證稱：我在台新銀行有開戶，我先生在世時都是他在處理，他都是用我的名義匯款，林朝火是跟我講要去台新銀行存定期，我不知道他匯出去別的帳戶，存定期在銀行就是有個保障，林朝火說每個月的某一天去刷存摺就有利息。我不曾去過銀行，去銀行辦匯款都是我先生去的，我的存摺、印章都是由林朝火保管等語（原審卷㈢第196至201頁）在卷。
　　⑵證人林昭安於警偵詢時及原審審理時證稱：我在台新銀行
      的帳戶（按即附表三所示帳戶）是我父親林朝火幫我開的
      ，存摺、印章在我父親過世前，都是我父親在保管，這張
      交易傳票紀錄（按即附表三編號1所示交易）我沒看過，
      上面字也不是我父親的筆跡，這筆交易傳票上的聯絡電話
      也寫錯，我家電話是00XX0000（遮蔽部分電話號碼，詳卷
      ，無論係正確電話號碼，或交易傳票上所載之錯誤電話號
      碼，XX部分之數字均相同，下述關於其他證人電話號碼記
      載之意，均同），而交易傳票上的電話是00XX0000，我不
      知道有這筆交易，也沒有委託他人進行該筆交易，不認識
      黃俊閎，不知道為何會從我台新銀行帳戶匯款200萬元給
      黃俊閎，我與周勵宏沒有往來，根本不會在空白表單簽章
      ，也沒有委託周勵宏幫我用台新銀行帳戶的錢投資或代為
      處理事務投資，我父親也沒有說過將我台新銀行帳戶內的
      錢轉出使用等語（A1卷第299至301頁反面、307至309頁；
      原審卷㈢第211至214頁）。
　　⑶且依被告周勵宏中國信託銀行帳戶交易明細、林朝火及林張琴如附表一、二所示帳戶台新銀行帳戶交易明細資料所示（A3卷第3至49、53至163、335、375頁；原審卷㈠第143至216頁），被告周勵宏有以現金存款或以其中國信託銀行帳戶轉帳匯款至林朝火、林張琴如附表一、二所示台新銀行帳戶（交易日期及金額詳如附表一之一、附表二之一所示）：【存入或匯入林朝火附表一所示台新銀行帳戶部分】①自99年12月15日起至100年7月12日止，每月固定現金存款或轉帳1,100元（日期為每月10日至18日之間）；②自100年8月10日起至101年5月10日止，每月固定現金存款6,600元（日期為每月9日至14日之間）；③自101年6月13日起至101年10月11日止，每月固定轉帳6,600元、4,000元（日期為每月10日至13日之間）；④自101年11月13日起至102年5月13日止，每月固定轉帳6,600元、4,000元、2,400元（日期為每月10日至19日之間）；⑤自102年6月11日起至102年12月10日止，每月固定轉帳6,600元、4,000元、2,400元、2,700元（日期為每月10日至13日之間）；⑥於103年1月10日，轉帳15,700元；⑦自103年2月10日起至104年4月10日止，每月固定轉帳17,400元（日期為每月9日至14日之間）；⑧自104年5月11日起至105年5月10日、105年7月12日，每月固定轉帳19,400元（日期為每月9日至15日之間）；⑨於105年6月15日、同年8月10日、同年9月10日、同年10月11日，固定轉帳20,400元；⑩自105年11月10日起至106年10月11日，每月固定轉帳21,400元（日期為每月10日至12日之間）；⑪自106年11月9日起至107年6月11日，每月固定轉帳22,400元（日期為每月9日至12日之間）；⑫自107年7月10日起至108年6月10日，每月固定轉帳23,400元至（日期為每月10日至12日之間）；⑬自108年7月10日起至109年1月10日，每月固定轉帳24,400元（日期為每月10日至14日之間）至林朝火附表一所示台新銀行帳戶（詳如附表一之一所示）。【存入或匯入林張琴附表二所示台新銀行帳戶部分】①於99年10月10日、同年11月10日，每月固定現金存款或轉帳5,500元；②於99年12月15日，現金存款5,500元、2,200元；③自100年1月10日起至100年3月14日，每月固定現金存款或轉帳5,500元、2,200元、3,700元（日期為每月10日至14日之間），於100年4月18日現金存款5,500元、5,500元、2,200元、3,700元，於100年5月10日至同年月11日現金存款5,500元、5,500元、2,200元、3,700元、2,600元；④宏自100年6月13日起至100年8月10日，每月固定現金存款25,000元（日期為每月10日至13日之間）；⑤自100年9月13日起至101年3月13日，每月固定現金存款25,000元、8,800元（日期為每月9日至15日之間）；⑥自101年4月10日起至101年5月11日，每月固定現金存款25,000元、8,800元、5,000元（日期為每月10日至11日之間）；⑦自101年6月13日起至101年10月11日，每月固定轉帳38,800元、6,000元（日期為每月10日至13日之間）；⑧自101年11月13日起至102年7月11日，每月固定戶轉帳38,800元、6,000元、1,800元（日期為每月10日至19日之間）；⑨自102年8月13日起至102年9月10日，每月固定轉帳38,800元、6,000元、1,800元、6,700元（日期為每月10日至13日之間）；⑩自102年10月11日起至102年12月10日，每月固定轉帳38,800元、6,000元、1,800元、6,700元、1,700元（日期為每月10日至12日之間）；⑪自103年1月10日起至103年3月10日，每月固定轉帳39,400元、10,000元、5,600元（日期為每月10日）；⑫自103年4月9日起至103年8月11日，每月固定轉帳39,400元、10,000元、7,300元（日期為每月9日至12日之間）；⑬自103年9月10日起至103年12月10日，每月固定轉帳39,400元、10,000元、10,000元（轉帳日期為每月10日或14日）；⑭自104年1月12日起至104年9月14日，每月固定轉帳41,100元、10,000元、10,000元（日期為每月10日至14日間）；⑮自104年10月12日起至105年1月11日，每月固定轉帳41,100元、12,000元、10,000元（日期為每月10日至12日間）；⑯自105年2月15日起至105年5月10日，每月固定轉帳41,100元、14,000元、10,000元（日期為每月10日至15日間）；⑰自105年6月15日起至105年10月11日，每月固定轉帳41,100元、15,700元、10,000元（轉帳日期為每月10日至15日間）；⑱自105年11月10日起至106年3月10日，每月固定轉帳41,100元、17,400元、10,000元（日期為每月10日至12日間）；⑲自106年4月11日起至106年10月11日，每月固定轉帳41,100元、17,400元、12,000元（日期為每月10日至12日間）；⑳自106年11月9日起至107年6月11日，每月固定轉帳43,400元、17,400元、12,000元（日期為每月9日至12日間）；㉑自107年7月10日起至107年11月12日，每月固定轉帳45,800元、17,400元、12,000元（日期為每月10日至12日間）；㉒自107年12月10日起至108年6月10日，每月固定轉帳48,200元、17,400元、12,000元（日期為每月10日或11日間）；㉓自108年7月10日起至109年2月10日，每月固定轉帳50,600元、17,400元、12,000元（日期為每月10日至14日間）；㉔自109年3月10日起至109年10月12日，每月固定轉帳50,600元、17,400元、12,000元、24,400元（日期為每月10日至12日間）至林張琴如附表二所示帳戶（詳如附表二之一所示）。
　　⑷自前述被告周勵宏以現金存款或自其中國信託銀行帳戶轉
      帳匯款至林朝火、林張琴附表一、二所示台新銀行帳戶之
      交易筆數、金額與日期以觀，被告周勵宏係固定於每月中
      旬，於同日固定交易次數，規律以現金存款或轉帳固定金
      額款項至林朝火、林張琴如附表一、二所示台新銀行帳戶
      之模式，與林張琴上開所證渠與林朝火在台新銀行之存款
      ，係做定存，而非投資，每月會固定有利息匯入帳戶之情
      相符。且若林朝火生前確有私下委託被告周勵宏投資，依
      被告周勵宏警詢時所供，其未與林朝火約定投資標的，僅
      有約定投資報酬率固定年息4％，盡量保本，林張琴帳戶係
      林朝火使用，故林張琴部分亦同（A12卷第195頁反面至19
      7頁），林昭安如附表三所示台新銀行帳戶匯至被告黃俊
      閎彰化銀行帳戶之200萬元款項，係累計在林朝火投資款
      內（A1卷第51頁反面至53頁）云云為真，則林朝火等3人
      委託投資款之投資報酬率既均固定為年息4％，未因投資標
      的不同而有所差異，是縱被告周勵宏與林朝火約定按月給
      付投資獲利，被告周勵宏亦當係以林朝火（包括林昭安部
      分）、林張琴當月份自渠等帳戶累計匯出之投資總額，以
      年息4％計算當月份應給付之獲利總額，一次性單筆分別以
      現金存款或轉帳匯款至林朝火、林張琴帳戶即可，要無將
      之拆分為多筆款項，按月於固定期間或於同一日內，以固
      定次數及金額，分次現金存款或匯款轉帳方式支付獲利匯
      至林朝火、林張琴帳戶，徒增轉帳手續費等額外成本，此
      舉顯與正常合理之受託投資交易行為有違。由此可見被告
      周勵宏係為製造其確有將林朝火等3人如附表一至三各編
      號所示遭匯出之款項，轉作定期存款之假象，藉此博取林
      朝火信任，使林朝火持續誤信被告周勵宏所言將附表一至
      三所示帳戶內款項匯出轉做定存，據此足徵證人林張琴上
      開所證林朝火生前係告知渠等台新銀行帳戶內款項均用做
      定期存款，每月會有定存利息入帳，並無委託周勵宏進行
      其他投資等語屬實可採。
　　⑸酌以證人陳裕娟即林朝火、林張琴兒媳於偵查中證稱：我
      陪我婆婆林張琴去台新銀行領錢，那時是我第一次看到存
      摺，覺得有異樣，台新銀行是812代碼，我看到匯進來我
      婆婆帳戶的利息代碼822是中國信託，我覺得有問題，就
      問周勵宏，他說錢放在台新銀行，必需要有一個台新銀行
      以外的保管銀行，說我公婆的帳戶是信託帳戶，我有提出
      疑問，因為我要報遺產稅，國稅局的資料裡面看不到我公
      公台新銀行帳戶內的本金，周勵宏回答我說因為這是隱藏
      資產之類的話，說是我公公要照顧我婆婆，這部分就會隱
      藏直接匯到我婆婆帳戶，到了3月份確實看到有四筆利息
      匯進來，我還是覺得很怪，覺得應該要有合約書或對帳單
      ，本來要繼續查，但因為小孩開刀，中間停了一段時間，
      到10月要刷本子之前，我分別打電話到中國信託及台新銀
      行查，但因為出現在存摺內的號缺了2碼，所以在中國信
      託查不到，台新銀行信託部也回覆查不到我公婆的信託帳
      戶，我朋友幫我找台新銀行信託部經理，信託部經理直接
      電話到分行給周勵宏，周勵宏很緊張跑去家裡找我婆婆，
      我們擔心老人家安危，我朋友聯絡台新銀行中和分行經理
      ，請分行派人把周勵宏帶走，當時已經是10月29日，10月
      30日周勵宏LINE我說要跟我們說明，我拒絕，10月31日分
      行經理約我到分行核對我公婆帳戶99至105年金流對帳單
      ，發現有匯款給黃俊閎，當場問周勵宏黃俊閎是誰，周勵
      宏還說是我公公給他的人頭，要他匯款到黃俊閎帳戶，當
      下我質疑，因為我們都不認識黃俊閎，後來台新銀行總行
      有一直與我聯繫希望簽和解書的事宜，台新銀行信託成立
      書是109年10月22日我跟我朋友一起去台新銀行找周勵宏
      ，想要跟他要信託合約書，他說要一星期時間向總公司申
      請，所以我們約109年10月29日去拿，周勵宏當時就印了
      這份資料給我，依我的工作經驗，看到這份資料的格式內
      容且沒有蓋台新銀行官印，以及他手在抖，就知道是假的
      ，當下我們就離開了等語（A12卷第123至125頁反面），
      若林朝火確有將林朝火等3人如附表一至三各編號所示遭
      匯出之款項私下委託被告周勵宏投資，被告周勵宏事前既
      有向林朝火言明盡量保本，已告知投資風險，而林朝火等
      3人投資款在林朝火生前即已虧損殆盡（A12卷第197頁）
      ，被告周勵宏未告知林朝火投資虧損，仍持續規律按月於
      固定期日、期間現金存款或轉帳固定金額之款項至林朝火
      、林張琴帳戶，甚至在林朝火於109年1月29日過世後，陳
      裕娟陪同林張琴前往台新銀行中和分行詢問渠在辦理林朝
      火繼承事宜，何以國稅局查無林朝火在台新銀行帳戶內存
      款資料時，非但未將林朝火等3人如附表一至三各編號所
      示款項業已匯出，私下委其進行投資，且已虧損殆盡一事
      告知林張琴、陳裕娟，反而編指上情，聲稱日後仍會持續
      有固定利息匯入帳戶云云搪塞矇騙，甚以台新銀行名義偽
      造「台新國際商業銀行信託成立書」持交陳裕娟，而為上
      開事實所示偽造文書犯行（A12卷第336至337頁反面），
      並向陳裕娟聲稱日後仍會持續有固定利息匯入帳戶云云搪
      塞，亦顯與常理有違。
　　⑹又林張琴如附表二所示台新銀行帳戶係林朝火使用，附表
      二各編號所示匯出交易均係林朝火代理，均非林張琴親自
      辦理，林昭安如附表三編號1所示匯出交易亦非林昭安親
      自辦理，該筆交易之國內匯款申請書（兼取款憑條）上所
      載聯絡電話「00XX0000」有誤，正確為「00XX0000」等節
      ，亦經證人林張琴（A12卷第121頁反面至123頁；原審卷㈢
      第197至199頁）、林昭安（A1卷第307頁反面至309頁；原
      審卷㈢第212頁）分別證述在卷，並據被告周勵宏於警詢時
      供稱：林張琴的帳戶是林朝火在使用的（A12卷第195頁反
      面），林昭安附表三所示台新銀行帳戶匯款200萬元至被
      告黃俊閎彰化銀行帳戶之國內匯款申請書（兼取款憑條）
      上林昭安印章是林朝火蓋的，上面的字都我寫的，林昭安
      的這筆錢是累積在林朝火的投資裡面等語在卷（A1卷第51
      頁反面），林張琴、林昭安都是林朝火辦理的（原審卷㈠
      第270頁）等語在卷。佐以林昭安附表三編號1所示交易國
      內匯款申請書（兼取款憑條）上代理人欄內「本人」字樣
      係承辦該筆交易之櫃臺人員張葳葳所填寫，業經證人張葳
      葳於本院審理時證述在卷（本院卷三第108頁），而被告
      周勵宏明知該筆交易實非林昭安本人親辦，在填寫該筆交
      易之國內匯款申請書（兼取款憑條）時，未在代理人欄內
      填寫林朝火資料（A2卷第205頁），持至櫃臺辦理時，見
      承辦之櫃臺人員張葳葳在該筆交易之國內匯款申請書（兼
      取款憑條）上代理人欄填寫「本人」，又未及時予以更正
      ，足見被告周勵宏係故意不如實填載該筆交易係代理人林
      朝火代辦，使張葳葳將林朝火誤認為林昭安本人親辦，未
      再與代理人林朝火核對身分資料及交易內容，並使林朝火
      誤認該筆款項亦係轉做定存之用，事後關於該筆匯款交易
      若有疑義，台新銀行中和分行櫃臺人員亦無法依該筆交易
      之國內匯款申請書（兼取款憑條）上所載之錯誤聯絡電話
      號碼與林昭安取得聯繫確認甚明。再核諸林朝火、林張琴
      如附表一、二各編號所示交易之國內匯款申請書，亦同有
      填載錯誤電話號碼「00XX0000」（A2卷第161頁）、「00X
      X0000」（A2卷第169、195頁）、「00XX0000」（A2卷第1
      55、197頁）、「00XX0000」（A2卷第159、191頁）、「0
      0XX0000」（A2卷第153、167、175、185、187、201頁）
      、「00XX0000」（A2卷第173頁）、「00XX0000」（A2卷
      第177、181頁）、「00XX0000」（A2卷第179、183頁）之
      情形，以及被告周勵宏於警詢時坦承：「（你有無告知林
      張琴、林朝火、陳淑敏、龔淑文等人幫他們代操金融商品
      係要將客戶金錢匯至何處？告知他們投資、獲利運作模式
      為何？）…我並未告知他們要將錢匯到何處，我會跟他們
      說，匯出去的時候不能直接匯到我的銀行帳戶，但是最後
      會匯到我的投資帳戶作投資。」（A12卷第191頁）、「客
      戶要辦理這些東西的時候，我是協助他辦理，他們蓋完章
      、簽完名，我去協助辦理，也就是我拿去櫃台辦理，有些
      是客戶自行到銀行櫃台辦理…」（原審卷㈠第97頁）等語，
      顯見被告周勵宏並未告知林朝火各該筆匯款交易之受款人
      帳戶資料，而係在林朝火蓋章後，被告周勵宏再自行填寫
      ，且被告周勵宏坦承係其填寫之林昭安附表三編號1所示
      該筆交易之國內匯款申請書（兼取款憑條）上關於受款人
      帳號「彰銀」、「南三重」、「00000000000000」、「黃
      俊閎」等字跡，與林朝火、林張琴如附表一、二各編號所
      示交易之國內匯款申請書（兼取款憑條）上筆跡極為相似
      等情，堪認被告周勵宏即係趁林朝火至台新銀行中和分行
      委其辦理將林朝火等3人如附表一至三各編號所示活儲存
      款轉做定存時，佯為協助辦理定存業務，在林朝火於附表
      一至三各編號所示交易之國內匯款申請書（兼取款憑條）
      上蓋用印鑑章後，利用協助林朝火填寫各該筆交易之國內
      匯款申請書（兼取款憑條）內容或將各該筆交易之國內匯
      款申請書（兼取款憑條）持交櫃臺人員辦理之機會，趁隙
      在各該國內匯款申請書（兼取款憑條）上偽填「彰銀」、
      「南三重」、「00000000000000」、「黃俊閎」等受款人
      資料，將林朝火認知上係提領轉做定存之如附表一至三各
      編號所示款項匯至黃俊閎彰化銀行等事實，洵堪認定。再
      以林張琴、林昭安如附表二、三各編號所示交易均係林朝
      火代理為之，然部分林張琴附表二各編號所示交易及林昭
      安附表三編號1所示交易之國內匯款申請書（兼取款憑條
      ）上，均未如實填寫代理人林朝火資料，代理人姓名欄內
      係填載「本人」，可徵承辦各該筆交易之台新銀行中和分
      行櫃臺人員並未落實身分查對，即逕予辦理，而被告周勵
      宏即係趁林朝火至台新銀行中和行分行辦理將林朝火等3
      人如附表一至三各編號所示活儲存款轉做定存時，佯為協
      助辦理定存業務，在林朝火於附表一至三各編號所示交易
      之國內匯款申請書（兼取款憑條）上蓋用印鑑章後，利用
      其協助林朝火填寫各該筆交易之國內匯款申請書（兼取款
      憑條）內容或將各該筆交易之國內匯款申請書（兼取款憑
      條）持交櫃臺人員辦理之機會，趁隙在各該國內匯款申請
      書（兼取款憑條）上填寫「彰銀」、「南三重」、「0000
      0000000000」、「黃俊閎」等受款人資料，將林朝火認知
      上係提領轉做定存之如附表一至三各編號所示款項匯至黃
      俊閎彰化銀行等事實，洵堪認定。
　⒉陳淑敏如附表四各編號所示交易部分：
　　⑴業經證人陳淑敏：
　　①於偵查中證稱：我在台新銀行的理專是周勵宏，我與他個
      人沒有借貸關係或資金往來。他會先向我就特定產品做介
      紹，比如說貨幣基金讓我瞭解，因為我的公司和周勵宏的
      銀行很遠，所以周勵宏會到我的公司找我蓋章、簽字，再
      帶回去，都是針對特定的投資商品，我評估後再做決定，
      決定後，周勵宏再來找我針對特定商品簽名蓋章，我從來
      沒有請周勵宏幫我代操過，也未曾同意、授權他可以自行
      從我的台新銀行帳戶內領用款項、匯出款項。早期周勵宏
      常來我公司蓋印章，他會告訴我說寫錯或是台新銀行表格
      更換，要我重新蓋章給他，所以他剛開始可能一天來2次
      。後面久了，周勵宏說我常蓋錯或他寫錯，或告訴我銀行
      表格換了，是不是我可以多蓋1份或多蓋幾張給他，免得
      又錯了，他還要多跑1趟。這些我只有蓋章就交給周勵宏
      的空白單據例如贖回單、購買基金單子、贖回基金單子、
      匯款條等，匯款條就是基金贖回我的戶頭需要填寫匯款條
      ，所以也會有空白的匯款條，我印象中也有蓋過空白的取
      款條及匯款條。自99年6月25日起至109年5月29日止，如
      附表四編號5至54所示匯款共49筆，我都沒有同意這幾筆
      款項的轉出。周勵宏之中國信託銀行帳戶有匯款至我台新
      銀行的2個帳戶，我都不知情，扣案之108年6月11日代收
      票據紀錄憑條，是我開給周勵宏帶回去要買貨幣基金的支
      票，但周勵宏把票存在其他帳戶。扣案之空白國內匯款申
      請書，上面有我的印章，並記載「本人同意無摺取款：陳
      淑敏」等文字，印文是我蓋的，字也是我寫的。是因為周
      勵宏跟我說他那張寫錯不見，叫我補一張給他，我忘記帳
      號，請周勵宏幫我補上去，所以才會空白的一張給他。我
      每半年會以電話跟周勵宏對帳，每一個月台新銀行會寄對
      帳單給我，但裡面只有300萬的保險款項，因為我這300萬
      是買保險，我有問周勵宏說為何這麼多錢在台新銀行，只
      有300萬保險金額的紀錄，因為周勵宏告訴我說台新銀行
      有兩個系統，保險系統跟基金系統不一樣，我現在看的就
      是保險系統，基金的系統無法浮現，周勵宏叫我放心，因
      為周勵宏每半年都會跟我對帳一次，他叫我放心等語（A1
      2卷第169至174頁）。
　　②於原審審理時證稱：周勵宏是我銀行認識的理專，本件從
      我帳戶匯入黃俊閎帳戶、陳雅雯（即陳慶雯）帳戶或周承
      蓁帳戶的款項，都不是我匯的，我不認識這些人。99年8
      月4日匯款至黃俊閎帳戶之匯款申請書上不是我的字跡，
      印章是我的章，但匯款不是我匯的。有時候周勵宏會來我
      公司，他都會來外收，有時候他會跟我說因為寫錯字，所
      以希望我多蓋一張空白的給他。也會說因為銀行的表格換
      了，請我再多蓋一張。我有時候買貨幣基金，我的錢要存
      到貨幣基金裡，他會蓋一個購買基金的單子，然後告訴我
      妳先幫我蓋，因為那個名稱比較長，我回去幫妳填資料。
      我有收過台新銀行對帳單，有發現款項與我自己的帳有不
      一樣的地方，但不知道款項有被匯出，因為台新銀行對帳
      單只有餘額，沒有交易明細也沒有其他資料，我也沒有去
      刷台新銀行存摺，我有打電話問周勵宏，他說因為銀行有
      2個系統，我看到的可能是另一個，投資的是另一個系統
      ，那個是沒有對帳單的，我一直深信，從頭到尾我都覺得
      是這樣，所以完全沒有跟周勵宏要過我所投資的金融商品
      明細。我的理解，周勵宏所販售或代理的投資商品，應該
      限於台新銀行所販售或容許提供的金融商品，我會跟周勵
      宏買，就是因為他代表台新銀行過來外收，我才會交給他
      。我從未委託周勵宏用我的錢，去代操台新銀行所販售以
      外的金融商品，周勵宏也沒有告訴我，會用我的錢去做台
      新銀行所販售之金融商品以外的投資，我在109年的時候
      有贖1,000多萬元回來等語（原審卷㈢第215至230頁）。
　　⑵而陳淑敏如附表四編號7至19、21至23所示國內匯款申請書
      （兼取款憑條）上記載「同意無摺取款：陳淑敏」，取款
      匯至被告黃俊閎彰化銀行帳戶之交易，均係被告周勵宏所
      為，其餘交易匯款申請書上有記載代理人者，係被告周勵
      宏請代理人至櫃臺辦理自己事務時，順便幫忙持至櫃台辦
      理一節，亦經被告周勵宏於原審坦認在卷（原審卷㈠第102
      頁）。依各該交易之國內匯款申請書（兼取款憑條）上之
      記載，附表四各編號所示交易中，編號7至19、21至23所
      示交易係無摺取款；編號48、51所示交易代理人為周呂明
      美；編號49所示交易代理人為游阿麵；編號50、52所示交
      易代理人為許美春；編號54所示交易代理人為沈台安，有
      各該交易之國內匯款申請書（兼取款憑條）在卷可稽（卷
      頁出處詳附表四卷證依據及出處欄所載）。而其中編號50
      、52所示交易部分，許美春、鐘綉理根本不知該2筆交易
      之國內匯款申請書（兼取款憑條）上載代理人為許美春，
      且係夾帶在鐘綉理臨櫃辦理自己事務之資料中，持交台新
      銀行中和分行櫃臺人員辦理。至編號54所示交易，被告周
      勵宏係向沈台安聲稱客戶有事無法親自來行辦理，將編號
      54所示交易之國內匯款申請書（兼取款憑條）持交沈台安
      ，委請沈台安在臨櫃辦理自己事務時，一併持交台新銀行
      中和分行櫃臺人員辦理，台新銀行中和分行櫃臺承辦人員
      均未與許美春、鐘綉理、沈台安核對身分確認提匯款事宜
      等節，亦經證人沈台安、許美春、鐘綉理分別證述如下：
　　①證人沈台安即亦係由被告周勵宏擔任理專之台新銀行中和分行客戶，於警詢時證稱：我與台新銀行中和分行理專周勵宏有往來，我有透過他去買保單、基金，都是在中和分行那邊做的。周勵宏有時候會偷偷拿別人的存摺給我，叫我轉交給2樓櫃臺的小姐，因為存摺的主人沒有來，我正好在這邊辦事情，他就叫我把別人的存摺拿給櫃臺，我連看都沒有看，就幫周勵宏拿給櫃臺了，他跟我說，因為他是銀行的理專，公司規定理專不能碰錢、客戶存摺這一類的東西，所以才會請我轉交，周勵宏有時候會蹲在櫃臺下方我的旁邊躲監視器畫面，當時交易櫃臺經辦朱怡臻、徐穎婕等人沒有跟我核對身份，我不清楚為何周勵宏要這樣做，他叫我轉交匯款申請書等資料給櫃臺，基於對他的信任才幫他轉交等語（A1卷第375至378頁）；於偵查中證稱：卷附109年5年月29日銀行監視器畫面中，藍色框框的女子是我，旁邊是周勵宏。周勵宏曾經拿別人的存摺並夾著單子，單子就像是匯款單，但是我沒有看匯款單的內容，周勵宏也沒有給我看存簿上面的名字是誰，周勵宏就是叫我拿夾著單子的存摺，到台新銀行中和分行櫃臺前，拿給櫃臺小姐，因為我在櫃臺那邊辦事情，周勵宏就順手交給我，叫我交過去。109年5月29日由陳淑敏的台新銀行帳戶，匯款至黃俊閎彰銀帳戶的匯款申請書，其上代理人欄位「沈台安」的簽名不是我簽的，身分證字號也不是我填的等語（A1卷第385至389頁）。
　　②證人許美春於警偵詢證稱：我與周勵宏有往來，有透過他去買台新銀行的壽險、基金等產品。109年4月10日，有一筆由陳淑敏的台新銀行帳戶，匯款296萬3,225元至黃俊閎彰化銀行帳戶的匯款申請書（按即附表四編號52所示交易），代理人是「許美春」，這簽名不是我簽的，身分證號碼也不是我寫的。當天我只是帶弟媳鐘綉理去跟周勵宏認識，跟她說如果以後想要投資的話，可以找周勵宏而已，當天周勵宏及行員也沒有拿任何單子給我簽。我不知道為何監視器畫面，臨櫃申辦的人是鍾綉理。交易傳票上的人我完全不認識，櫃臺經辦也沒有跟我核對身分。109年3月13日由陳淑敏的台新銀行帳戶，匯款至黃俊閎彰化銀行帳戶的匯款申請書，我也不知情，該匯款申請書上「許美春」的名字，確定不是我的筆跡。許美春的身分證號碼欄位的部分也不是我的筆跡等語（A1卷第349至352、359至365頁）。
　　③證人鐘綉理於偵查中證稱：周勵宏是我跟許美春的理專，我們都是透過他向台新銀行購買投資型產品，卷附109年4月10日監視器畫面中，藍色框框的女子是我，紅色圈圈的男子則是周勵宏，當時我應該是去該分行轉換基金，許美春是在貴賓室裡休息。關於109年4月10日由陳淑敏的台新銀行帳戶，匯款至黃俊閎彰銀帳戶的匯款申請書，我完全不知道，這筆交易，櫃台經辦並沒有核對我的身分，也沒有與我確認這筆金額的用途，這筆交易我完全不清楚。當天我都是處理自己基金的事，我不知道為何上開匯款申請書上會有許美春的名字等語（見A1卷第353至355、359至365頁）。
    ⑶揆諸附表四各編號所示交易中，被告周勵宏坦承係其辦理
      之編號7至19、21至23所示無摺取款匯至被告黃俊閎彰化
      銀行帳戶之各筆交易金額介於200萬元至1,050萬元之間，
      以及被告周勵宏坦承係其請託代理人辦理之編號48至52、
      54所示交易之各筆交易金額亦在98萬6,500元至298萬6,30
      0元之間（詳附表四上開各編號匯款金額欄所載），均為
      大額提匯款交易，縱如被告周勵宏所辯均經陳淑敏同意授
      權，被告周勵宏亦當更加慎重嚴謹，逐件要求陳淑敏出具
      行外收件服務聲明書，要無自行逕予辦理或委由其他來行
      客戶甚至夾帶在其他來行客戶辦理之文件資料中，一併持
      交台新銀行中和分行櫃臺人員辦理，更無在沈台安臨櫃一
      併將其請託之編號54所示交易之國內匯款申請書（兼取款
      憑條）持交台新銀行中和分行櫃臺人員辦理時，未敢大方
      站在沈台安身旁陪同辦理，反而蹲在沈台安身旁櫃臺下方
      邊，躲避監視器拍攝，企以掩飾沈台安代理陳淑敏辦理該
      筆交易與其有關，以及在許美春、鐘綉理至台新銀行中和
      分行洽詢投資理財事務時，見許美春在貴賓室休息，僅鐘
      綉理臨櫃辦理個人業務，未告知許美春、鐘綉理，即逕在
      陳淑敏如附表四編號50、52所示交易之國內匯款申請書（
      兼取款憑條）上，擅自填載許美春為代理人，趁隙將該等
      交易之國內匯款申請書（兼取款憑條）夾帶在鐘綉理個人
      所辦理之資料中，一併持交不知情台新銀行中和分行櫃臺
      人員辦理，製造編號50、52所示交易係許美春代理、鐘綉
      理臨櫃辦理假象之理。且若陳淑敏確無法親自前往台新銀
      行中和分行臨櫃辦理帳戶交易事宜，被告周勵宏本得為客
      戶提供台新銀行中和分行之外收件服務，亦即由被告周勵
      宏前往客戶處收取存摺或相關存提匯款憑條等文件資料，
      帶回台新銀行中和分行交由櫃臺人員辦理之服務，被告周
      勵宏捨此正規合法管道不為，均顯與常理有違。
　　⑷再核以上開如附表四編號7至19、21至23、48至52、54所示
      被告周勵宏坦承係其親自及請託代理人辦理之各筆交易之
      國內匯款申請書（兼取款憑條）上，關於陳淑敏之聯絡電
      話號碼，係填寫前4至5碼數字相同，後幾碼中之1至3碼變
      換填載不同數字，乍看即為相似，如「00XX0000」（編號
      7）、「00XX0000」（編號8、18）、「00XX0000」（編號
      9）、「00XX0000」（編號11）、「00XX0000」（編號13
      ）、「00XX0000」（編號14）、「00XX0000」（編號15至
      17、48）、「00XX0000」（編號21）、「00XX0000」（編
      號22、23）、「00XX0000」（編號49至52、54）等門號之
      情形，與其故意在前揭林朝火等3人如附表一至三所示各
      筆交易之國內匯款申請書（兼取款憑條）上，亦係填寫前
      5碼數字相同，後3碼或後2碼數字不同組合變換之錯誤電
      話號碼之舉，如出一轍，被告周勵宏顯係刻意為之藉此規
      避其他行員循上載電話號碼去電與陳淑敏確認各該筆提匯
      款交易內容。至附表四其餘編號所示交易之各該筆交易國
      內匯款申請書（兼取款憑條）上載聯絡電話號碼，亦有相
      同情形，且與上開被告周勵宏係其親自及請託代理人辦理
      之如附表四編號7至19、21至23、48至52、54所示各筆交
      易之國內匯款申請書（兼取款憑條）上載變換不同數字組
      合之門號重複性極高，如「00XX0000」（編號5、24、26
      、44、46、53）、「00XX0000」（編號7、30、43）、「0
      0XX0000」（編號25、36至39、41）、「00XX0000」（編
      號31）、「00XX0000」（編號32）、「00XX0000」（編號
      35）等是，其上關於受款人帳號「彰銀」、「南三重」、
      「00000000000000」、「黃俊閎」、「本人」等字跡，亦
      與附表四編號7至19、21至23、48至52、54所示各筆交易
      之國內匯款申請書（兼取款憑條）上之筆跡即為相似。佐
      以被告周勵宏於警詢時坦承：「（你有無告知林張琴、林
      朝火、陳淑敏、龔淑文等人幫他們代操金融商品係要將客
      戶金錢匯至何處？告知他們投資、獲利運作模式為何？）
      …我並未告知他們要將錢匯到何處…」等語（A12卷第191頁
      ），被告周勵宏既未將附表四各編號所示交易之受款人資
      料即陳慶雯（編號1至4部分）國泰世華銀行帳戶、被告黃
      俊閎彰化銀行帳戶、周承蓁（編號40部分）台新銀行臺幣
      帳戶資料告知陳淑敏，如附表四除被告周勵宏坦承係其辦
      理及請託代理人辦理之編號7至19、21至23、48至52、54
      以外之其餘各編號所示交易之國內匯款申請書（兼取款憑
      條）或取款憑條（兼存入對方帳戶）豈有由陳淑敏填寫持
      以辦理之可能。總此，堪認附表四除編號7至19、21至23
      、48至52、54外之其餘各編號所示交易之國內匯款申請書
      （兼取款憑條）、取款憑條（兼存入對方帳戶），亦係被
      告周勵宏未經陳淑敏授權同意填寫後所為。
　　⑸此外，並有台新銀行中和分行109年4月10日、5月8日、5月
      29日監視器畫面截圖（A1卷第319至323、343至345、367
      、393至394頁）、陳淑敏如附表四各編號所示交易之國內
      匯款申請書（兼取款憑條）、取款憑條（兼存入對方帳戶
      ）附卷（卷頁出處如附表四卷證依據及出處欄所載），以
      及被告周勵宏在為警搜索查獲時，經警扣得已有陳淑敏簽
      名或蓋章，如附表十三編號4至8所示之空白取款憑條、國
      內匯款申請書（兼取款憑條）、外匯活期存款取款憑條及
      行外收件服務聲明書等交易憑證扣案可資佐證。總此，足
      認證人陳淑敏上開所證屬實可採。被告周勵宏辯稱如附表
      四所示交易均經陳淑敏同意授權，部分交易係陳淑敏親自
      臨櫃辦理，部分交易係陳淑敏以無摺匯款單委其辦理云云
      （A12卷第193頁；原審卷㈠第270頁），要係卸責之詞，不
      足採信，被告周勵宏確有在為陳淑敏辦理購買特定投資理
      財商品時，向陳淑敏聲稱僅須在交易憑單上簽名、蓋章，
      內容由其代填即可，或謊稱誤繕、路途遙遠、表格更改須
      重新填寫交易憑單云云，取得陳淑敏簽名、蓋章之空白交
      易憑單後，再行填寫提匯款金額及受款人資料，偽造如附
      表四各編號所示交易之國內匯款申請書（兼取款憑條）或
      取款憑條（兼存入對方帳戶）後持交其他不知情行員辦理
      ，而承辦行員亦未落實身分核對確認，即逕予受理辦理。
　⒊龔淑文DIMOND公司OBU外幣帳戶如附表五各編號所示交易部分
    ：
    ⑴業經證人龔淑文：
　　①於偵查中證稱：我是DIAMOND　PINNACLE LIMITED的登記負責人，這個OBU帳戶是我設立的。這個帳戶款項要匯出必須要有我的簽名或蓋章，我在台新銀行的理專是周勵宏。周勵宏會建議我買台新銀行的投資理財商品，針對特定投資商品介紹、詢問我是否願意投資，如果我願意投資，也是針對特定投資商品表示願意投資。我從沒有把錢交給周勵宏，由周勵宏幫我操作投資商品，我不認識黃俊閎、周承蓁，也沒有授權周勵宏可以未經我同意，就自由支配我的OBU帳戶內資金。自105年12月1日至109年8月19日止，我的OBU帳戶總共被轉出美金173萬元，這些都是周勵宏未經我的同意，私自轉出去。關於OBU帳戶，我會用本子記錄自己投資的商品及金額，事情爆發前，我有核對自己的紀錄與存摺，找不到對應的投資商品，我有問周勵宏，周勵宏說他去查，可是一直沒有回應，我也沒有再繼續追問，我當時想應該也不會發生什麼事情。扣案的匯出匯款申請書、行外收件服務聲明書等空白表單上，簽有「龔淑文」字樣，都是我本人簽名。因為用OBU帳戶在做投資商品的時候，都會填這些單據文件，可是文件內容都不是我寫的，我沒有寫過，也不會寫，都是周勵宏幫我寫的。我現在回想為何OBU帳戶的錢，周勵宏可以挪用出去，因為每次在簽這些單據時，周勵宏拿給我多少張，我就簽多少張，因為我以為是執行交易時所需文件，就是要簽這麼多張，且基於信任就全部都簽名，我沒有懷疑過，也沒有仔細對照單據日期及文件內容。如果投資理財商品要繳款，周勵宏會拿著申請單跟我到櫃臺去做繳款的動作，就是協助我辦理。109年6月24日、109年8月19日的匯出匯款申請書都沒有經過我的同意或授權，因為我根本不認識周承蓁，怎麼可能匯款給周承蓁。當台新銀行的投資理財商品要繳費時，有時候是我簽完名後，周勵宏幫我拿去櫃臺，我在台新銀行的投資理財商品有些要用DIAMOND PINNACLE帳戶才能付，因為是要付的款項是美金，另外我其他的外幣帳戶也有在做台新銀行的理財。印象中要繳款的時候，都是周勵宏和我一起去。我在簽名時沒有注意看這些文字，原則上就是周勵宏拿給我，我就簽名。扣案物中，有我簽名之空白匯出匯款申請書是我簽的沒錯。在做投資理財商品的時候，周勵宏會給我很多張這種匯出匯款申請書讓我簽名，OBU帳戶一定要用這種匯出匯款申請書，我不知道申請書要填幾張，也沒在看，我的認知是要做這筆交易，我就簽了，也不知道我簽了幾張。周勵宏從未跟我提過要匯款給周承蓁，是出事後才知道有這個人。我的OBU帳戶只做交易，沒有借款。周勵宏從未向我表示要幫我操作投資，需要從我上開OBU帳戶匯款給別人等語（A12卷第59至63頁；A1卷第401至404頁）。
　　②於原審審理時證稱：我在台新銀行有OBU帳戶，是為投資理財使用。本案中從該OBU帳戶匯出款項給周承蓁的交易，都不是我親自辦理的，我根本不認識周承蓁。如果需要從OBU帳戶匯出款項，我印象中都是臨櫃辦理，我會去銀行蓋OBU的章，然後周勵宏會幫我辦理。他每次要蓋章的時候，他會拿OBU的申請單子給我蓋OBU專屬章，可是我在蓋的時候，沒有看上面是否空白，因為他有時候疊好幾張，章是在下面，我就只知道沿著章的地方簽上我的名字就好，後續周勵宏跟行員討論要辦理銀行事務的過程，我大部分都不會去了解。在投資產品前，他會先跟我講是做什麼產品，我同意後，就在單子上簽名、蓋章才能提款，這些動作都在銀行做沒錯，但他會幫我把單子拿到櫃台請小姐處理，行員沒有一筆一筆確認我所要辦的銀行事務，只知道我本人坐在那裡，是要辦理OBU帳戶的提領申請。我曾在存摺裡發現好幾筆有代號，等於這個錢有出去，但我不知道出口在哪，我沒有收到銀行的購買證明，我也問過周勵宏，他說要查，但都沒有下文，時間久了以後我也就忘掉這件事情。我沒有印象自己有蓋過空白的OBU單子給周勵宏，我是在刑事局看到才看到有我簽名蓋章的OBU空白文件，當時我也嚇了一跳。我在台新銀行沒有定存，扣案之空白定期存款解約/領息登錄單上有我的簽名，是我簽的，但我不知道簽這張的用意。扣案之空白行外收件服務聲明書、權益使用申請書上的簽名，也都是我簽的，但我不知道為何上面有我的簽名。這些文件我都沒有在看，我就是覺得文件申請標的，周勵宏會幫我寫，所以我不會太注意，只要負責簽名就好，他拿出來是幾張重疊，我想既然是我做的產品，就不會去看他做什麼產品，簽名簽完就好。周勵宏沒有告知我，他會用OBU帳戶裡的資金，匯到他的期貨帳戶去投資期貨，我沒有聽過期貨這個東西。填寫文件的部分，我都是只簽名，其它東西誰幫我填的，我不知道。臨櫃辦理時，周勵宏幾乎每次都有跟我一起去櫃台辦理等語（原審卷㈢第230至241頁）。　
　　⑵核諸龔淑文DIMOND公司OBU外幣帳戶如附表五編號1所示交
      易之匯出匯款申請書上受款人欄內，戶名「周承蓁」筆跡
      （A2卷第327頁），與附表四編號40所示取款憑條（兼存
      入對方帳戶）上單筆轉帳轉入戶名欄內「周承蓁」筆跡（
      A2卷第317頁），即為相似。且如附表五各編號所示交易
      之匯出匯款申請書上受款人資料欄內，帳號「0000000000
      00」、戶名「CHOU CHENG CHEN」、受款銀行欄內，銀行
      名稱「Taishin International Bank」及銀行代碼「TSIB
      TWTP」等筆跡，與各該筆交易之匯出匯款申請書上，申請
      人「DIAMOND PINNACLE LIMITED」、申請人證號「DIAMO0
      3SC」筆跡，顯然不同，非同一人所為。再參以同前所述
      ，被告周勵宏既未將受款人資料告知龔淑文，業經被告周
      勵宏於警詢時供述在卷（A12卷第191頁），龔淑文實無在
      附表五各編號所示交易之匯出匯款申請書上填寫受款人即
      周承蓁台新銀行外幣帳戶資料後持至櫃臺辦理該款項匯出
      之可能。此外，並有龔淑文DIMOND公司OBU外幣帳戶如附
      表五各編號所示交易之匯出匯款申請書、銀行交易明細（
      卷頁出處如附表五卷證依據及出處欄所載），以及被告周
      勵宏在為警搜索查獲時，經警扣得已有龔淑文簽名或暨蓋
      有DIAMOND PINNACLE LIMITED章，如附表十三編號1至3所
      示之空白匯出匯款申請書、定期存款解約/領息登錄單、
      行外收件服務申明書扣案可資佐證。是以，足認證人龔淑
      文上開證述，符實可採，被告周勵宏辯稱龔淑文OBU帳戶
      匯款單大部分是她填寫的，有一些是我寫的，該帳戶所有
      交易都是龔淑文親自到櫃臺辦理的云云（A12卷第197頁滿
      反面；原審卷㈠第270頁），亦係臨訟卸責之詞，不足採信
      。附表五各編號所示交易係被告周勵宏利用其為龔淑文申
      購投資理財商品或繳付投資理財商品費用等事宜，龔淑文
      需在各式申購文件資料及空白匯出匯款申請書上簽章之機
      會，將多餘之空白匯出匯款申請書及附表十三編號2、3所
      示等憑單，夾帶在龔淑文所應簽署之申購文件及匯出匯款
      申請書中，致龔淑文陷於錯誤，在其上附表五各編號所示
      匯出匯款申請書上，申請人（同帳戶持有人）原留印鑑／
      簽章欄內，由龔淑文簽名及蓋DIAMOND PINNACLE LIMITED
      章，被告周勵宏再於各該匯出匯款申請書上自行填載關於
      匯款之受款人銀行、帳號、戶名、金額等內容之方式，偽
      造附表五各編號所示匯出匯款申請書後，連同龔淑文原欲
      辦理之申購文件或繳費憑單中，一併持交不知情之台新銀
      行中和分行櫃臺人員辦理，洵堪認定。
　⒋張照英如附表六編號1所示交易部分：　
　　⑴業經證人張照英於偵訊時證稱：我的匯款單上，有黃俊閎這個人，這個名字我不熟，我現在沒有印象為何會匯款給黃俊閎，匯款單上面「張照英」的名字不是我的字跡，印章應該還在我自己那邊，怎麼可以交給別人，我沒有請周勵宏或台新銀行的職員幫我用我帳戶的錢代為投資，這100萬匯到黃俊閎帳戶的事情，我都不知道等語（A1卷第293至296頁）；以及於原審審理時證稱：我記得周勵宏是我在台新銀行的理專，但我不記得他擔任我理專時幫我做了什麼事情，也不記得有從我台新銀行末四碼2300號帳戶匯款100萬元至黃俊閎帳戶，我的台新銀行存摺、印章應該沒有交給任何人使用過，不記得有無蓋過空白的銀行文件交給周勵宏去幫我處理銀行事務等語（原審卷㈢第242至243頁）在卷。
　　⑵雖證人張照英於偵查及原審證述時，近年因失智症，對於
      上開證述內容外之其他細節無法清楚記憶。然核諸張照英
      如附表六編號1所示交易之國內匯款申請書（兼取款憑條
      ）上關於受款人帳號資料「彰銀」、「南三重」、「0000
      0000000000」、「黃俊閎」、「本人」等字跡（A2卷第45
      1頁），與前述被告周勵宏於警詢時坦承係其所填寫之林
      昭安附表三編號1所示交易之國內匯款申請書（兼取款憑
      條）上受款人帳號資料之筆跡（A1卷第51頁反面；A2卷第
      205頁），亦極為相似，且張照英如附表六編號1所示交易
      之國內匯款申請書（兼取款憑條）上載之聯絡電話號碼「
      00XX0000」，與張照英聯絡電話號碼「00XX0000」（A1卷
      第285頁）不符，此種錯誤記載方式正如被告周勵宏在前
      述林朝火等3人、陳淑敏如附表一至四各編號所示交易之
      國內匯款申請書（兼取款憑條）上，故意記載末2至3碼錯
      誤之聯絡電話號碼之手法相同。據此，足認張照英附表六
      編號1所示交易之國內匯款申請書上載內容係被告周勵宏
      所填寫，被告周勵宏於警詢及原審供稱：張照英的錢，我
      請張照英自己匯款到黃俊閎彰銀帳戶（A1卷第51頁反面）
      ，張照英的錢沒有匯入到我個人帳戶（原審卷㈠第272頁）
      云云，均係違實之詞，不足採信。
　　⑶況依被告周勵宏所述，張照英該筆100萬元係為捐款教會，
      且有指定特定教會捐款，最終被告周勵宏亦係以張照英名
      義捐款云云，則被告周勵宏在協助張照英自帳戶提款時，
      在提款同時即可直接匯至張照英指定之特定教會帳戶進行
      捐款，何庸先將張照英附表六所示帳戶內100萬元匯至被
      告黃俊閎彰化銀行帳戶，再匯至被告周勵宏中國信託銀行
      帳戶，再由被告周勵宏提領現金或匯款以張照英名義捐款
      教會，如此大費周章方式為之。是以，被告周勵宏辯稱張
      照英如附表六編號1所示100萬元交易係教會款捐云云，亦
      無可採，該筆100萬元款項應係張照英用以申購台新銀行
      投資理財商品之款項。總此，堪認被告周勵宏亦係利用為
      張照英申購台新銀行投資理財商品時，在張照英於附表六
      編號1所示交易之空白國內匯款申請書（兼取款憑條）上
      蓋用印鑑章後，趁隙在該筆交易之國內匯款申請書（兼取
      款憑條）上受款人及受款銀行欄內，偽填黃俊閎彰化銀行
      帳戶資料，持交不知情台新銀行中和分行櫃臺人員辦理，
      將張照英提領申購台新銀行投資理財商品之如附表六編號
      1所示100萬元款項匯至黃俊閎彰化銀行，再轉匯至被告周
      勵宏中國信託銀行帳戶等事實，洵堪認定。
　⒌張紫慧如附表七各編號所示交易部分：
　　⑴業經證人張紫慧於偵查及本院審理證述在卷：
　　①於偵查中證稱：我有把我台新銀行臺幣帳戶與外幣帳戶及3
      個小孩的台新銀行帳戶放在我父親那裡，帳戶內的款項是
      我的錢，從開戶後就放在我父親那裡保管，當時開戶的原
      因是為了要買基金，我父親會建議我說可以買什麼基金，
      他會問我，我說ok後，他才會去買，要不要買該基金的決
      定權還是在我。不管是臺幣帳戶或外幣帳戶，如果要用到
      帳戶裡面的錢，我父親會先跟我説，通常我會答應，我父
      親身體不好，生活重心是看股票、操作一些買賣基金，所
      以這些錢我會跟他講說雖然是我的，你就去買沒關係，就
      算是賠也沒關係，但是買的時候我父親會跟我說。他會先
      跟我說銀行理專建議他買什麼，他會問我買這些好不好，
      除了基金，也會有買一些保險，我通常都會說好。我名下
      台新銀行臺幣帳戶及外幣帳戶的存摺、印鑑章都是請我父
      親幫我保管。周勵宏是我父親生前的理專，我父親生前我
      有認識過一下，父親過世後，我自己的帳戶是我在管理，
      我的理專也是周勵宏，因為我父親過世的很突然，我拿回
      我放在我父親那裡的帳戶時，裡面是多少款項就是多少。
      我接手管理我自己的帳戶後，周勵宏建議我投資的大部分
      都是基金或保險，沒有提過期貨或股票，也沒有跟我提過
      可以幫我代操金融商品，我父親生前問我買這些金融商品
      好不好的時候，沒有講過理專周勵宏有建議買賣期貨或股
      票，我父親自己有元大證券公司股票的帳戶，他是自己買
      賣股票，跟台新銀行沒有關係，且我父親從未跟我提過期
      貨。警詢筆錄附件編號100至110-1交易（按即附表七各編
      號所示交易）國內匯款申請書（兼取款憑條）、外匯存款
      取款憑條上面的張紫慧名字不是我簽的，印章也不是我蓋
      的，上面的張紫慧、張金吉的字也不是我父親的字跡，我
      可以認得出來我父親的字跡，除了附件編號106（按即附
      表七編號7）外匯收支或交易申報書（結售外匯專用）上
      寫的電話號碼是對的之外，其他寫的電話號碼00XX0000都
      是錯的，我家電話是00XX0000，不認識也沒聽我父親說過
      陳雅雯這個名字，不知道為何我帳戶的款項會匯到陳雅雯
      帳戶，我沒有授權或同意周勵宏可以用我的名義把款項匯
      至他人帳戶，是後來台新銀行打電話通知我們有異常，我
      們才知道錢被挪用等語（A23卷第323頁反面至329頁反面
      ）。
　　②於本院審理時證述：97、98年間我自己有在台新銀行開臺
      幣跟外幣2個帳戶，這2個帳戶存摺、印章都交給我父親保
      管，我父親如果要幫我或建議我投資，例如用我名字或幫
      我三個孩子買保險或基金，他會告訴我，我告訴他可以或
      不可以，我父親才會去幫我處理，因為那時我在楊梅當代
      課老師，我根本不會去臺北的台新銀行去做這些轉帳的動
      作。97、98年不認識周勵宏，父親過世後才認識他，之前
      有聽過他的名字，知道他是我父親的理專，我不會跟我父
      親核對我帳戶內的金額跟流向，我不知道我父親有無收到
      台新銀行寄的對帳單，我父親在其他銀行有以自己名義的
      投資，他不用跟我說，因為是他自己的錢。（110 年度偵
      21237號卷一第105至134頁）這11筆匯款交易我不知道，
      上面的取款印鑑章應該是當時我的印章，這11筆交易上面
      的字跡不是我父親的，在我把這2個帳戶交給我父親保管
      的期間內，我自己不會使用這2個帳戶，當時提款時只要
      蓋章就好，存摺沒有設密碼，我給我父親保管使用的這2
      個帳戶，開戶時沒有設定存摺提款密碼，所以要用存摺提
      款時只要蓋印鑑章就好了。匯款申請書上的聯絡電話是錯
      的，我父親家的電話是00XX0000。這幾筆是外匯收支交易
      申報書的交易我沒聽我父親說過他有外匯結匯需求，我自
      己當時也沒有外匯結匯需求，我父親去銀行交易的習慣是
      臨櫃，我父親自己會寫申請表單，不需要別人協助，97、
      98年間你父親身體狀況OK，書寫沒有問題，剛才給我看的
      匯款資料，我確定不是我父親的筆跡，我父親幫我管理這
      2個帳戶期間，基本上我不會請他拿交易明細或存摺出來
      給我看，我也沒有印象我有看過。是在我父親過世後，我
      處理繼承資料時，才看到我帳戶本子跟印章，只有看到本
      子裡的交易明細，我父母親家都是我父親在管理財務，我
      母親也不清楚。在周勵宏出事前，因為周勵宏跟我父母都
      很熟，我父親過世後，父親資產由我母親繼承，所以理專
      就繼續找周勵宏，我交給我父親保管操作的台新銀行臺幣
      、外幣帳戶的錢大概有1 、2000萬有，我個人的帳戶我會
      分批贈與給孩子，是台新銀行通知我，才得知我請我父親
      保管操作的這2個台新銀行臺幣及外幣帳戶，有異常提領
      情形，在我父親過世後，我協助處理父親遺產及接手我自
      己的2個帳戶之後，並沒有去仔細核對我自己帳戶內的交
      易明細資料了解資金流向等語（本院卷三第272至280頁）
      。
　　⑵再核諸張紫慧、張展智如附表七、八各編號所示交易之國
      內匯款申請書（兼取款憑條）上關於受款人帳號資料「國
      泰世華」、「天母」、「000000000000」、「陳雅雯」等
      筆跡（詳附表七各編號卷證依據及出處欄所載），與下述
      業經證人曾夙琴證述均係被告周勵宏所填寫之如附表九各
      編號所示交易之國內匯款申請書（兼取款憑條）上受款人
      帳號資料「國泰世華」、「天母」、「000000000000」、
      「陳雅雯」筆跡（詳附表九各編號卷證依據及出處欄所載
      ），極為相似。且張紫慧、張展智如附表七、八各編號所
      示交易之國內匯款申請書（兼取款憑條）上載之錯誤聯絡
      電話號碼「00XX0000」，與代理人張金吉正確電話號碼「
      00XX0000」不符之錯誤記載方式，亦與被告周勵宏在前述
      林朝火等3人、陳淑敏、張照英如附表一至四、六各編號
      所示交易之國內匯款申請書（兼取款憑條）上，故意記載
      末幾碼其中1至2碼錯誤之手法相同。據此，足認張紫慧、
      張展智附表七、八各編號所示交易之國內匯款申請書（兼
      取款憑條）、外匯活期存款取款憑條、外匯收支或交易申
      報書[結售外匯專用]上載內容亦係被告周勵宏所填寫。
　　⑶況被告周勵宏對於張金吉何以將張紫慧、張展智如附表七
      、八所示各編號所示交易之台新銀行帳戶內款項匯至陳慶
      雯國泰世華帳戶一節，於偵查中供稱：當時張金吉跟我同
      時有做投資，張金吉把匯錢給我（A23卷第427頁反面），
      共同投資期貨、股票（A23卷第429頁）云云，然無法提出
      任何關於其與張金吉共同投資期貨、股票之相關標的、金
      額、如何對帳及盈虧資料，如前所述被告周勵宏所辯，違
      反常情，已難採信。且以被告周勵宏於偵訊之初，並未坦
      承張紫慧、張展智如附表七、八所示交易之相關交易憑證
      係其所填寫，係經質之張紫慧、張展智如附表七、八所示
      交易若均係張金吉所為，何以張紫慧、張展智如附表七、
      八所示交易之相關匯款單上載電話號碼均有誤載情形，被
      告周勵宏旋即推稱：確認匯款單據係由承辦匯款之同仁負
      責，並始坦稱：我只有幫助填寫等語（A23卷第529頁反面
      ），益徵張紫慧附表七各編號所示交易之國內匯款申請書
      （兼取款憑條）、外匯活期存款取款憑條及外匯收支或交
      易申報書[結售外匯專用]，及張展智附表八各編號交易所
      示之國內匯款申請書（兼取款憑條）、外匯活期存款取款
      憑條，均係被告周勵宏利用張金吉為張紫慧、張展智辦理
      台新銀行投資理財商品時，趁隙取得蓋有張紫慧、張展智
      印鑑章之空白國內匯款申請書（兼取款憑條）、外匯活期
      存款取款憑條及蓋有張紫慧印章之外匯收支或交易申報書
      [結售外匯專用]後，再以於其上填載張紫慧、張展智帳戶
      資料、代理人張金吉及受款人及受款帳號等資料之方式偽
      造後，在張金吉代理張紫慧、張展智至台新銀行中和分行
      辦理其他事務時，連同張金吉所欲代理張紫慧、張展智辦
      理事務之交易憑證，一併於附表七、八所示交易日期持交
      不知情台新銀行中和分行櫃臺承辦人員行使無誤。被告周
      勵宏於本院審理時辯稱都是客戶知情且授權給我云云（本
      院卷四第86、92頁），要係違實之詞，不足採信。
　⒍張展智如附表八各編號所示交易部分：
　　⑴業經證人張展智：
　  ①於偵查中證稱：張金吉是我父親，因為我工作比較忙，我
      父親金融概念不錯，當時我女兒癌症，所以我就把台新銀
      行中和分行的帳戶交給我父親使用，帳戶裡的錢是我的錢
      ，因為我父親退休，他想操作一些股票、基金，我父親在
      買股票或基金之前會先大概跟我說，我會說ok，但標的不
      會跟我講這麼詳細。我確定沒有聽我父親說過有買期貨，
      這帳戶的投資盈虧都算我的，我名下台新銀行帳戶的存摺
      、印章在開戶的時候就交給我父親了，周勵宏是我父親生
      前的理專，我自己本身沒有跟周勵宏接觸，曾聽過我父親
      講過周勵宏這個名字，但沒有特別跟我講到周勵宏建議他
      買什麼樣的金融商品。我父親當時的聯繫電話就是家裡電
      話00XX0000，從我有印象就一直都是這個號碼，至少30年
      以上，不認識也沒聽我父親說過陳雅雯這個名字，不知道
      為何我帳戶的款項會匯到陳雅雯帳戶。警詢筆錄附件編號
      93至99-1交易（按即附表八各編號所示交易）國內匯款申
      請書（兼取款憑條）、外匯存款取款憑條上面的張展智名
      字不是我簽的，印章也不是我蓋的，上面的張展智、張金
      吉的字也不是我父親的字跡，我可以認得出來我父親的字
      跡，上面寫的電話號碼00XX0000電話號碼都是錯的，我家
      電話是00XX0000，前述相關單據，我沒有授權或同意周勵
      宏可以用我的名義把款項匯至他人帳戶，我父親過世後，
      我媽媽才整理我們的帳戶，後來台新銀行打電話通知我們
      有異常，我們才知道錢被挪用等語（A23卷第337至341頁
      ）。
　　②於本院審理時證稱：我有把我的台新銀行臺幣帳戶及外幣
      帳戶給我父親使用，因為我父親退休，想要投資一些基金
      ，我有一些錢，就請我父親幫忙操作，但這是我的錢。我
      完全不認識在庭的周勵宏，第1次看到他。我父親會跟我
      說他研究一些基金跟股票，經過我同意之後再去投資，因
      為那是我的錢。我沒有收過台新銀行寄送的對帳單，因為
      基本上是寄在我父親中和那邊。我不會和我父親核對帳戶
      內的金額或流向，（110 年度偵21237號號卷一第91至100
      頁）這七筆匯款交易我不知情，簽名也不是我的，上面寫
      的聯絡電話也是錯的，我家電話是00XX0000，上面都寫00
      XX0000，我的印鑑章應該是有交給我父親保管，但年代久
      遠我不清楚印章樣式了，我只能確認不是我的簽名，電話
      不是我的，且匯款的對象我完全不認識。我父親會跟我說
      他要買什麼標的的股票或基金，但要買幾張股票、基金要
      買多久細節不會講，我也不會過問，我警詢中講說不會去
      過問，是指不會去問這些細節，在給我父親操作這2個帳
      戶的期間，我自己不會使用這2兩個帳戶，當時沒有網路
      交易，我父親應該都是臨櫃，他也不會網路交易，我有聽
      過我父親提到這個周勵宏名字，我只知道周勵宏是我父親
      的理專，我父親只說理專有推薦基金、股票之類的，（11
      0偵字21237號卷二第53至63頁、179至183頁）是我給我父
      親使用存摺的交易明細，8600是臺幣帳號，3641是我的外
      幣帳號。父親在世時，我沒看過這2個臺幣及外幣的帳戶
      交易明細，父親過世後，我有去刷本子，但我沒有去細看
      這些交易明細，我記得交給我父親操作的台新銀行臺幣跟
      外幣帳戶的錢加起來至少是3、400萬。（110偵21237號卷
      一第90至100頁的匯款單據）我能確定不是我父親的字跡
      ，因為我父親的字跡我知道，雖然他年老，但他記性很好
      ，這電話號碼是從我出生就有的電話號碼，他不可能寫錯
      。會察覺這2個帳戶異常是台新銀行主動通知我的，台新
      銀行問我是否認識陳雅雯（即陳慶雯）這個人，我說我跟
      我姐姐完全不認識，我們確定我父親也不認識，所以才去
      台新銀行仔細看這些交易的傳票，我父親從住院到離開約
      一個星期，也沒有交代什麼事情，且我看交易明細時間都
      在97、98年，那時我大部分在醫院照顧小孩，沒有時間去
      看帳戶的交易明細等語（本院卷第264至273頁）。
　　⑵且張展智如附表八所示交易之國內匯款申請書（兼取款憑
      條）、外匯活期存款取款憑條，均係被告周勵宏所偽造後
      ，在附表八所示交易日期持交不知情台新銀行中和分行櫃
      臺承辦人員行使，已如前述，被告周勵宏於本院審理時辯
      稱都是客戶知情且授權給我云云（本院卷四第86、92頁）
      ，亦無可採。　
　⒎曾夙琴、陳建宏、陳建利如附表九各編號所示交易部分：　⑴
    業經證人曾夙琴：
　  ①於偵查中證稱：我跟我小孩陳建宏、陳建利的台新銀行帳
      戶存摺、印章、密碼、提款卡等物都是我自己保管使用，
      沒有交給別人保管、使用，我不知道為何會有97年5月22
      日、6月9日、6月30日各有1筆款項從陳建宏或陳建利帳戶
      匯至陳雅雯帳戶的交易，我不認識也沒聽過陳雅雯，我去
      銀行辦債券或類似基金什麼的，會把帳戶存摺、印章交給
      周勵宏，周勵宏會幫我代蓋，填寫轉帳單或取款單，周勵
      宏沒有拿給我看，印章交給周勵宏一定是我要辦什麼事務
      ，但周勵宏實際上蓋了什麼我沒有看到，他就是幫我蓋一
      蓋然後就交給窗口的小姐，蓋完後沒有給我看，就直接拿
      到櫃臺去了，這是周勵宏的服務。這幾筆交易傳票上的筆
      跡都不是我、陳建宏、陳建利的筆跡。周勵宏沒有跟我提
      到過要我把錢交給他幫我代操金融商品。我在台新銀行買
      過債券、保險、基金，都是台新銀行發行或台新銀行代理
      賣的商品。我平常就是把存摺收好，都沒有仔細看，因為
      跟周勵宏是已經幾年的理專了，比較相信周勵宏。這3筆
      是台新銀行的人打電話給我我才知道。我不知道為何97年
      10月22日會有從我的外幣帳戶結匯紐幣後存新臺幣款項至
      陳雅雯帳戶。外匯活期存款取款憑條上的字跡不是我寫的
      ，印章都是周勵宏幫我蓋的，我對於這筆我確實是沒有印
      象，但我沒有同意過把外幣換成臺幣後要匯給陳雅雯。我
      也從來沒有答應周勵宏說外幣換成臺幣後可以借他或讓他
      使用。國内匯款申請書（兼取款憑條）上的字跡不是我寫
      的，上面的行動電話00XX000000也寫錯，我的行動電話是
      00XX000000等語（A23卷第387頁至389頁反面）。
　　②於本院審理時證稱：我跟我兒子陳建宏、陳建利都有在台
      新銀行開戶，陳建宏、陳建利的台新銀行帳戶及印章是由
      我使用保管，周勵宏是我台新銀行的理專10幾年了，他會
      推薦我購買台新銀行的金融商品，我不會跟周勵宏定期對
      帳，有收到台新銀行寄給我的對帳單，我比較少去核對對
      帳單的內容。（110年度偵字第21237號卷一第69至71、77
      至80頁匯款申請書、外匯結匯書）這4筆交易不是我寫的
      ，這上面的章是我、陳建宏、陳建利的取款印鑑章，我沒
      有將我自己及陳建宏、陳建利的印鑑章交給他人保管使用
      ，台新銀行帳戶我平常不會對帳或做帳，也很少去看帳戶
      款項的流向，有去台新銀行辦事才會去刷存摺，不會特別
      去。剛剛給我看的匯款申請書、外匯結匯書我確定是理專
      周勵宏幫我寫的，他的字我大概認得，我當時不知道有這
      幾筆匯款，受款人陳雅雯我不認識。我要辦理匯款或提款
      時，通常是到台新銀行臨櫃辦理，我會先去2樓找理專周
      勵宏，周勵宏會在2樓辦公室幫我填單，印章是當場交給
      理專，理專在他銀行2樓的辦公室先蓋好寫好再去櫃檯，
      辦完後理專會把印章還我，我會跟理專一起到櫃檯辦理，
      去櫃檯是周勵宏會陪我去。（110年度偵字第21237號卷一
      第69至71、77頁匯款單據）這些單據上面我及我兒子的聯
      絡電話不對，1個號碼不對，我的行動電話號碼正確的末
      三碼是084，不是第77頁上面寫的083。周勵宏在他2樓辦
      公室寫完單據時，我沒有在一旁盯著看他寫的內容，寫完
      後，我不會再核對，他寫完就就直接去櫃檯。周勵宏建議
      我投資的金融商品除了台新銀行之外，沒有其他非台新銀
      行的金融商品，款項是直接由我的帳戶進出，不會轉到第
      三人帳戶再去投資。不認識，也沒看過、聽過陳雅雯，跟
      陳雅雯沒有債權債務關係。我剛剛回答我跟理專一起到櫃
      檯辦理時，行員沒有問我一一跟我核對、確認我要辦理提
      款、轉帳、存款及金額還有受款人的對象等，就理專直接
      拿給櫃檯的行員，行員就辦等語（本院卷三第282至290頁
      ）。
　　⑵再核諸曾夙琴如附表九編號4所示交易之國內匯款申請書（
      兼取款憑條）上載錯誤聯絡電話號碼「00XX000000」，與
      曾夙琴正確電話號碼「00XX000000」不符之記載方式，亦
      與被告周勵宏在前述林朝火等3人、陳淑敏、張照英、張
      紫慧、張展智如附表一至四、六至八各編號所示交易之國
      內匯款申請書（兼取款憑條）上，故意記載末幾碼其中1
      至2碼錯誤之手法相同。且被告周勵宏對於曾夙琴何以須
      將曾夙琴、陳建宏、陳建利如附表九各編號所示交易之台
      新銀行帳戶內款項匯至陳慶雯國泰世華帳戶，以及提領曾
      夙琴外幣帳戶款項兌換成新臺幣存入曾夙琴臺幣帳戶後，
      再同時提領匯至陳慶雯國泰世華帳戶一節，於偵查中供稱
      ：曾夙琴因有境外資產回來，不願在個人資產上面停留太
      久，又需要臺幣現金，所以請我幫忙，她就把陳建宏、陳
      建利及她的部分合在一起成為一筆錢，這筆錢方便她記錄
      ，她要現金的時候，我再領給她（A23卷第429頁），曾夙
      琴部分是我幫她換幣（A23卷第431頁）云云，果若屬實，
      衡常亦當係在曾夙琴為附表九編號4所示於97年10月21日
      將曾夙琴外幣帳戶提款兌換成新臺幣之同一交易日，將附
      表九編號1至3所示交易將陳建宏、陳建利帳戶內款項轉出
      ，始有彙整成一筆，方便記錄日後查詢之實益，要無在曾
      夙琴自渠外幣帳戶提款兌換成新臺幣前數月即97年5月22
      日、同年6月9日、同年6月30日等不同交易日期，即將陳
      建宏、陳建利附表九編號1至3所示交易將款項匯至陳慶雯
      國泰世華帳戶之理。況若曾夙琴不願渠境外資產匯回後，
      在渠個人帳戶停留過久，曾夙琴僅須將渠外幣帳戶內款項
      兌換新臺幣後，提領現金存入渠子陳建宏、陳建利臺幣帳
      戶或轉匯至渠其他至親好友帳戶即可，豈有轉匯至毫不相
      識之陳慶雯國泰世華帳戶之可能。
　　⑶總此，堪認證人曾夙琴證述屬實可採，被告周勵宏上開所
      辯無可採信，曾夙琴、陳建宏、陳建利如附表九各編號所
      示交易之國內匯款申請書（兼取款憑條）、外匯活期存款
      取款憑條，均係被告周勵宏利用為曾夙琴、陳建宏、陳建
      利辦理台新銀行投資理財商品，取得曾夙琴所交付之曾夙
      琴、陳建宏、陳建利印鑑章之機會，趁隙在空白國內匯款
      申請書（兼取款憑條）、外匯活期存款取款憑條上分別蓋
      用曾夙琴、陳建宏、陳建利印章，再以於其上填載曾夙琴
      、陳建宏、陳建利帳戶資料、代理人曾夙琴、受款人及受
      款帳號等資料之方式偽造後，在附表九各編號所示交易日
      期，於曾夙琴辦理其他事務時，連同曾夙琴所欲辦理事務
      之交易憑證，一併持交不知情台新銀行中和分行櫃臺承辦
      人員行使無誤。
　㈣至證人陳淑敏、龔淑文雖均證稱曾有收過台新銀行對帳單，
    證人曾夙琴證稱每隔一段時間會刷存摺。然陳淑敏、龔淑文
    、曾夙琴均基於被告周勵宏擔任渠等理專多年之信任關係，
    均未仔細核對對帳單或存摺內容，並聽信被告周勵宏關於對
    帳單之解釋一節，亦經：
　⒈證人陳淑敏於偵查及原審證述：我每半年會以電話跟周勵宏
    對帳，每一個月台新銀行會寄對帳單給我，但裡面只有300
    萬的保險款項，因為我這300萬是買保險，我有問周勵宏說
    為何這麼多錢在台新銀行，只有300萬保險金額的紀錄，因
    為周勵宏告訴我說台新銀行有兩個系統，保險系統跟基金系
    統不一樣，我現在看的就是保險系統，基金的系統無法浮現
    ，周勵宏叫我放心，因為周勵宏每半年都會跟我對帳一次，
    他叫我放心（A12卷第169至174頁）。我有收過台新銀行對
    帳單，有發現款項與我自己的帳有不一樣的地方，但不知道
    款項有被匯出，因為台新銀行對帳單只有餘額，沒有交易明
    細也沒有其他資料，我也沒有去刷台新銀行存摺，我有打電
    話問周勵宏，他說因為銀行有2個系統，我看到的可能是另
    一個，投資的是另一個系統，那個是沒有對帳單的，我一直
    深信，從頭到尾我都覺得是這樣，所以完全沒有跟周勵宏要
    過我所投資的金融商品明細（原審卷㈢第215至230頁）等語
    。
　⒉證人龔淑文於偵查及原審審理時證稱：我很少在看存摺對帳，OBU帳戶我自己會用一本本子記錄投資的商品及金額，我有對過我的OBU帳戶，存摺裡面發現蠻多筆像美金10萬、10萬元出去的紀錄，我拿來對照自己的紀錄找不到這樣的對應投資商品，我有去問周勵宏，周勵宏說他幫我去查，可是一直沒有回應等語（A12卷第59至63頁；原審卷㈢第230至241頁）。
　⒊證人曾夙琴於偵查及本院審理時證稱：我平常就是把存摺收
    好，都沒有仔細看，因為跟周勵宏是已經幾年的理專了，比
    較相信周勵宏。這3筆是台新銀行的人打電話給我我才知道
    （A23卷第387頁至389頁反面）。台新銀行帳戶我平常不會
    對帳或做帳，也很少去看帳戶款項的流向，有去台新銀行辦
    事才會去刷存摺，但不會特別去（本院卷三第282至290頁）
    等語。
　⒋且證人陳淑敏、龔淑文上開所證關於被告周勵宏對渠詢問帳單疑問時之回應，核與證人陳裕娟即附表一所示客戶林朝火兒媳，在林朝火過世後，協助辦理繼承事務時，陪同婆婆即附表二所示客戶林張琴至台新銀行中和分行詢問何以國稅局資料中未顯示林朝火在台新銀行定期存款本金資料時，被告周勵宏亦係編指此係信託帳戶，林朝火為照顧林張琴，而隱蔽財產，故不會顯示在林朝火帳務云云搪塞推託，亦經證人陳裕娟於偵查中證述：我陪我婆婆林張琴去台新銀行領錢，那時是我第一次看到存摺，覺得有異樣，台新銀行是812代碼，我看到匯進來我婆婆帳戶的利息代碼822是中國信託，就問周勵宏，他說錢放在台新銀行，必需要有一個台新銀行以外的保管銀行，說我公婆的帳戶是信託帳戶，我提出疑問，因為我要報遺產稅，國稅局的資料裡面看不到我公公台新銀行帳戶內的本金，周勵宏回答我說因為這是隱藏資產之類的話，說是我公公要照顧我婆婆，這部分就會隱藏直接匯到我婆婆帳戶，後來因為小孩開刀，就停了一段時間，沒有繼續追查等語在卷（A12卷第123頁反面）。顯見被告周勵宏面對客戶疑問，係利用客戶之信任、對銀行帳務作業系統較陌生、銀行帳務查詢較為封閉、客戶平時甚為忙碌，無暇積極追查帳務疑問及林朝火、張照英、張金吉等人均年事已高，不易察覺帳務等因素，編指上情搪塞客戶，以拖待變，致使客戶林朝火等人聽信被告周勵宏之說詞為真，而未再深究，要難以台新銀行有寄送對帳單予客戶林朝火等人，而為有利於被告周勵宏之認定。是辯護人以銀行有寄送對帳單給客戶為由，稱林朝火等人均有委託被告周勵宏投資云云（本院卷四第97頁），要無可採。
　㈤又客戶林朝火等人如附表一至九各編號所示交易，雖係交由
    台新銀行中和分行櫃臺人員辦理，承辦之櫃臺人員依台新銀
    行內部規範應進行證照核對及關懷客戶提問表勾選。然：
　⒈林張琴、林昭安如附表二、三所示台新銀行帳戶均係林朝火
    保管使用，附表二、三各編號所示交易均係林朝火代為辦理
    ，非林張琴或林昭安親自辦理，林昭安如附表三編號1所示
    交易之國內匯款申請書（兼取款憑條）更係被告周勵宏所填
    寫等情，業經證人林張琴、林昭安證述在卷，亦經被告周勵
    宏坦認屬實。惟核諸林張琴附表二各編號所示交易之國內匯
    款申請書（兼取款憑條）上代理人欄內，並非每筆均有如實
    填載代理人林朝火之資料，甚有填寫「本人」者（詳附表二
    卷證出處欄所載），而林昭安附表三編號1所示該筆交易之
    國內匯款申請書（兼取款憑條）上亦係填載「本人」。又陳
    淑敏如附表四各編號所示無摺取款交易部分，均係被告周勵
    宏所為，其餘非無摺取款交易部分，並有被告周勵宏請託與
    陳淑敏毫不相識之來行客戶沈台安代辦，在沈台安臨櫃辦理
    自己事務時，將其所填載完畢之國內匯款申請書（兼取款憑
    條）一併交付台新銀行中和分行櫃臺人員辦理，甚至利用不
    知情之其他來行客戶許美春、鐘綉理臨櫃辦理自己事務時，
    擅自在其所填載完畢之國內匯款申請書（兼取款憑條）上填
    載代理人許美春資料後，趁隙夾帶在鐘綉理之資料中交由櫃
    臺人員辦理（詳附表四各編號備註欄所載），櫃臺人員並未
    與沈台安、許美春、鐘綉理核對身分或匯款資料；至龔淑文
    DIAMOND公司OBU外幣帳戶如附表五各編號所示交易部分，依
    龔淑文先前本人親至台新銀行中和分行辦理之經驗，在龔淑
    文於存提匯款憑證或文件資料上蓋章後，即由被告周勵宏持
    至櫃臺交由其他行員辦理，龔淑文則坐在一旁等候，行員並
    未逐筆與陳淑敏、龔淑文進行確認，僅知龔淑文係辦理龔淑
    文DIAMOND公司OBU外幣帳戶業務，亦經龔淑文於原審證述無
    訛（原審卷㈢第233頁）；曾夙琴、陳建宏、陳建利如附表九
    各編號所示交易部分，曾夙琴至分行辦理事務時，係將帳戶
    印章、存摺交由被告周勵宏代為填寫相關交易憑證及資料並
    蓋章，填寫蓋章完畢後即直接由被告周勵宏持往櫃臺辦理，
    曾夙琴在被告周勵宏代為填寫、蓋章至持往櫃臺辦理過程中
    ，並未逐一檢視被告周勵宏所填寫、蓋章之交易憑單內容，
    曾夙琴雖有同至櫃臺辦理，然櫃臺人員並未逐一與曾夙琴核
    對、確認身分及所要辦理之存提匯款項目、金額及受款人資
    料，亦經證人曾夙琴於本院證述在卷（本院卷三第282至290
    頁），業已詳述如前，諸此均已足徵台新銀行中和分行櫃臺
    人員或因台新銀行內部管理規則並未明確嚴格要求，或因便
    宜行事，或因與被告周勵宏間同事關係之故，並未對被告周
    勵宏擔任理專之客戶林朝火等人之交易，落實身分查驗及與
    臨櫃者逐一確認所欲辦理之交易項目及內容。
　⒉且本件案發前，進行匯款時，證照核對非必由承辦之櫃臺人
    員負責，亦可能由理專負責，理專進行證照核對，並在國內
    匯款申請書（兼取款憑條）等交易憑單上蓋章後，櫃臺承辦
    人員通常即信賴理專證照核對無誤，不會再次進行證照核對
    工作，主要係核對印鑑是否相符，僅須提出存摺及印鑑相符
    之交易憑單，即會依交易憑單內容辦理。斯時會有僅由理專
    持客戶存摺及業已填載完成且印鑑相符之交易憑單至櫃臺辦
    理，客戶則在貴賓室等候，未與理專親至櫃臺辦理之情形，
    如理專業已進行證照核對，在理專持客戶存摺及填載完成且
    印鑑相符之交易憑單至櫃臺時，櫃臺承辦人員不會要求理專
    將客戶帶至櫃臺前，由承辦櫃臺人員再次確認身分及交易內
    容後，才執行交易。如係代理人代辦，亦未硬性規定須再與
    本人確認交易內容，始可執行交易。至於國內匯款申請書（
    兼取款憑條）背面之客戶關懷提問表，承辦之櫃臺人員亦非
    每筆均有確實詢問客戶後始行勾選，亦有空白未勾選、客戶
    未臨櫃，僅詢問理專，即行勾選之情形，且若客戶先前曾匯
    款予交易憑單上載之受款人，下次交易即會逕行勾選週期性
    匯款、匯款目的正常等情形。然在本件案發後，台新銀行內
    部管理規則業經修正，嚴格要求櫃臺人員須落實與臨櫃客人
    證照核對工作，客戶未臨櫃，不得由理專逕自持客戶存摺及
    填載內容且簽章完成之交易憑證至櫃臺辦理，須客戶本人或
    代理人親自臨櫃，由承辦櫃臺人員確認身分及辦理項目內容
    後，始得為之，若係代理人代辦，仍須與本人確認交易內容
    ，始可辦理等情，亦經曾經承辦客戶林朝火等人如附表一至
    九各編號所示交易之台新銀行中和分行櫃臺人員即證人林萱
    萸（本院卷二第295至297、300至303頁）、翁瑜汝（本院卷
    二第307至308頁）、陳依婷（本院卷二第312、314至315頁
    ）、柯月琪（本院卷二第318至322、324至325頁）、林品萱
    （本院卷二第327至330頁）、朱怡臻（本院卷二第336頁）
    、阮婉如（本院卷二第371至374頁）、蕭順蒔（本院卷二第
    378、380至381頁）、葉思采（本院卷二第388至392頁）、
    徐穎婕（本院卷二第394至397頁）、仵有利（本院卷三第87
    至94、97至98頁）、張葳葳（本院卷三第102至107、110頁
    ）於本院審理時分別證述綦詳。總此，益徵台新銀行承辦客
    戶林朝火等人如附表一至九各編號所示交易之櫃臺人員因斯
    時台新銀行內部規範鬆散及與被告周勵宏同事間之信任關係
    ，故有未確實核對客戶本人或代理人證照及客戶關懷詢問事
    項之情事。
　⒊是以，辯護人稱客戶林朝火等人在為如附表一至九各編號所
    示交易時，均經台新銀行中和分行櫃臺人員確認客戶本人或
    代理人身分，可見如附表一至九各編號所示交易均係客戶林
    朝火等人本人或代理人同意授權，係客戶林朝火等人私下委
    託被告周勵宏投資之投資款云云（本院卷四第97至104頁）
    ，要無可採。
　㈥至證人吳祥瑞、仵有利、張葳葳、鄧蕙青於本院審理時下列
    證述，亦均難為有利於被告周勵宏之認定：
　⒈證人吳祥瑞即經辦林張琴附表二編號12所示交易之台新銀行
    櫃臺人員於本院審理時證稱：（A2卷第199頁匯款申請書，
    按即林張琴附表二編號12所示交易）上經辦、證照核對及客
    戶關懷提問表的章都是我的，103年間，若係外收件，理專
    可幫客戶臨櫃辦理匯款，若非外收件，即須視客戶有無到場
    ，在理專外收件的情形，我不會在證照核對欄處蓋章，因為
    我沒看到客戶的人，因本件交易我有在匯款單右下角證照核
    對欄處蓋章，故可確認本件非理專外收件等語（本院卷二第
    383至385頁），似意謂渠在經辦林張琴附表二編號12所示交
    易時，林張琴有到場，渠有與林張琴證照核對後始執行交易
    。然林張琴附表二所示帳戶及存摺、印章均係林朝火管理使
    用，林張琴附表二各編號所示交易，均非林張琴親自辦理，
    而係林朝火代理為之，業經證人林張琴證述如上，並據被告
    周勵宏坦認屬實，是證人吳祥瑞此部分證述，顯係以林張琴
    附表二編號12所示交易之國內匯款申請書（兼取款憑條）上
    未依規定記載代理人資料之客觀事實，據為上開證述，而非
    憑渠記憶所為之陳述，證人吳祥瑞此部分證述，洵屬有誤，
    委無可採，據此益徵證人吳祥瑞並未落實核對證照查驗工作
    ，始會在女性客戶林張琴之帳戶交易，由男性客戶臨櫃代辦
    ，如此明顯可資辨別非本人臨櫃交易之情形，未要求林朝火
    代理人欄填具姓名、身分證號碼及聯絡電話等資料，逕予執
    行交易，此核諸質之證人吳祥瑞能否以渠有在林張琴附表二
    編號12所示交易之國內匯款申請書（兼取款憑條）證照核對
    欄處蓋章，確認該筆交易渠係有與客戶確認身分後執行，證
    人吳祥瑞證稱已不復記憶等語即明（本院卷二第386頁）。
  ⒉證人仵有利於本院審理時雖證稱：（A2卷第231、215頁，按
    即陳淑敏附表四編號14、16所示交易）國內匯款申請書（兼
    取款憑條）上「同意無摺取款：陳淑敏」係客戶填寫等語（
    本院卷三第90、94、96頁）。然證人仵有利已不復記憶陳淑
    敏附表四編號14、16所示交易是否陳淑敏本人臨櫃辦理，亦
    未親見上開內容係客戶陳淑敏所填寫，而係依照該2筆交易
    之國內匯款申請書（兼取款憑條）上之記載內容回答，而非
    憑渠記憶所為之陳述，亦經證人仵有利於本院審理時證述無
    訛（本院卷三第90、96、98至99頁）。而陳淑敏附表四編號
    7至19、21至23所示國內匯款申請書（兼取款憑條）上記載
    「同意無摺取款：陳淑敏」之各筆交易，均係被告周勵宏所
    辦理，亦經被告周勵宏於原審坦認在卷（原審卷㈠第102頁）
    ，亦即陳淑敏附表四編號7至19、21至23所示國內匯款申請
    書（兼取款憑條）上載「同意無摺取款：陳淑敏」等交易，
    非陳淑敏親自臨櫃辦理，足見證人仵有利在經辦上開各筆交
    易時，並未落實證照核對及客戶關懷提問，要難以證人仵有
    利此部分證述，作為有利被告周勵宏之認定。
　⒊證人張葳葳於本院審理時雖證稱：（A2卷第191、197、205頁
    ，按即林張琴附表二編號10、11及林昭安附表三編號1所示
    交易）這幾筆交易代理人姓名欄位上，有「本人」的註記是
    我的字跡，我會註記「本人」就是本人有來，就是我在櫃臺
    有看到本人等語（本院卷三第108頁）。然證人張葳葳上開
    證述，係因上開交易之國內匯款申請書（兼取款憑條）證照
    核對欄處有張葳葳核章之故，亦經證人張葳葳於本院審理時
    證述：因為我在證照核對欄核章，那應該是有看到本人等語
    （本院卷三第109頁），是證人張葳葳此部分證述顯非本於
    渠記憶所為，而係依據上開交易之國內匯款申請書（兼取款
    憑條）證照核對欄處係渠核章，可信性已有疑義。況林張琴
    、林昭安如附表二、三所示帳戶及存摺、印章，均係林朝火
    管理使用，林張琴、林昭安如附表二、三各編號所示交易亦
    均係林朝火代理為之，而非林張琴、林昭安親自辦理，林昭
    安附表三編號1所示交易之國內匯款申請書（兼取款憑條）
    上關於受款人、受款銀行及帳號等資料，更係被告周勵宏所
    填寫，業經證人林張琴、林昭安證述如上，並據被告周勵宏
    坦認屬實，已如前述，是證人張葳葳承辦上開交易時，在證
    人林張琴、林昭安根本未到場之情形下，實無與林張琴、林
    昭安本人核對證件確認身分之可能，據此堪認證人張葳葳承
    辦上該交易時，並未落實證照核對工作，始會在林張琴、林
    朝火男女有別，林昭安、林朝火年齡顯有差距，諸此明顯可
    資辨別非本人臨櫃交易之情形，仍未察覺非本人親自辦理，
    逕在其上註記「本人」後逕予辦理交易，是證人張葳葳此部
    分證述，亦無可採。
　⒋至陳淑敏附表四編號22、23部分均係外收件，固經證人鄧蕙
    青即時任台新銀行中和分行經理於本院審理時證稱渠有去電
    客戶陳淑敏確認後始執行該筆交易等語在卷（本院卷四第11
    4至116頁），並有台新銀行行外收件服務聲明書附卷可稽（
    本院卷四第9、11頁）。然證人鄧蕙青在去電陳淑敏確認附
    表四編號22、23所示交易時，鄧蕙青僅與客戶確認是否在此
    日期，專員有前往拜訪，於今日進行匯款，有無與客戶逐一
    確認交易內容、金額、對象等細節，鄧蕙青已不復記憶，而
    依當時台新銀行內部規範，並未規定須與客戶逐一確認交易
    內容、金額、對象及是否認識受款人等細節，亦經證人鄧蕙
    青於本院審理時證述在卷（本院卷四第117、119至120頁）
    ，顯見證人鄧蕙青僅概括詢問陳淑敏有無該筆外收件交易，
    亦即理專被告周勵宏有無前去拜訪陳淑敏及匯款，未與陳淑
    敏逐一確認交易內容、金額、對象等細節，佐以被告周勵宏
    屢有藉詞要求陳淑敏多蓋空白之交易憑證交其帶回之情事，
    故為警搜索查獲，仍扣得蓋有陳淑敏帳戶印鑑章，如附表十
    三編號4至8所示之空白取款憑條、有備註「本人同意無摺取
    款：陳淑敏」之空白國內匯款聲請書（兼取款憑條）、空白
    國內匯款聲請書（兼取款憑條）各1份及空白行外收件服務
    申明書4份等情，要難謂無陳淑敏確有上開2筆外收件所欲辦
    理之匯款交易，然被告周勵宏交回上開2筆行外收件服務聲
    明書時，未一併將陳淑敏原來交付被告周勵宏帶回辦理之國
    內匯款申請書（兼取款憑條）交回，抽換成其所偽造之陳淑
    敏附表四編號22、23所示交易之國內匯款申請書（兼取款憑
    條），而證人鄧蕙青在去電與陳淑敏確認時，又僅有概括與
    陳淑敏確認有無在此日期，專員有前往拜訪，於今日進行匯
    款，未逐一確認交易內容、金額、對象及是否認識受款人等
    細節，致陳淑敏、鄧蕙青均未察覺有異，據以執行，將款項
    匯至被告黃俊閎彰化銀行帳戶。
　㈦按當事人、代理人、辯護人或輔佐人聲請調查之證據，法院
    認為不必要者，得以裁定駁回之。下列情形，應認為不必要
     ：不能調查者。與待證事實無重要關係者。待證事實已
    臻明瞭無再調查之必要者。同一證據再行聲請者，刑事訴
    訟法第163條之2定有明文。
　⒈告訴人台新銀行因被告周勵宏涉及挪用客戶款項、與客戶異
    常資金往來，以及其他行員之不當業務行為，固經金融監督
    管理委員會於110年7月22日以金管銀控字第10901501692號
    裁處書裁罰在案（原審卷㈢第307至314頁）。茲因被告周勵
    宏及辯護人於本院審理時聲請傳喚之承辦客戶林朝火等人如
    附表一至九各編號所示交易之櫃臺人員即證人林萱萸、翁瑜
    汝、陳依婷、柯月琪、林品萱、朱怡臻、阮婉如、蕭順蒔、
    葉思采、徐穎婕、仵有利、張葳葳及分行經理即證人鄧蕙青
    等相關人員，均經本院傳喚到庭進行交互詰問，就客戶林朝
    火等人如附表一至九各編號所示交易當時，各該人員承辦各
    該筆交易之經過，自應以上開證人等於本院交互詰問之證述
    內容為據。至台新銀行對於金管會裁罰之答辯、內部調查結
    果及有無與金管會進行行政訴訟，與認定被告周勵宏是否涉
    犯本案犯行，無直接必要關連，無重要關係，本院亦未以上
    開裁處書作為有利或不利於被告周勵宏之證據資料。是辯護
    人聲請調閱上開裁處書裁罰之相關卷證資料，瞭解台新銀行
    對於金管會裁罰之答辯、內部調查結果及有無與金管會進行
    行政訴訟（本院卷四第80頁），核無必要。
　⒉辯護人聲請調閱張紫慧、張展智附表七、八所示台新銀行臺
    幣帳戶及外幣帳戶之業務申請書，查明各該帳戶有無設定存
    摺密碼部分（本院卷三第333頁；本院卷四第35、80頁），
    此業經證人張紫慧於本院審理時證述如附表七所示帳戶開戶
    時並未設定存摺取款密碼等語在卷（本院卷三第276頁），
    並經告訴代理人於本院審理時陳稱：張紫慧如附表七、張展
    智如附表八所示臺幣帳戶及外幣帳戶，僅有張展智如附表八
    所示臺幣帳戶之業務申請書（本院卷四第109至110頁），其
    餘帳戶經調閱電腦系統畫面資料後，並無設定存摺提款密碼
    等語在卷（本院卷四第33頁），告訴代理人所庭呈之業務申
    請書，係張展智如附表八所示台新銀行臺幣帳戶之業務申請
    書（本院卷四第109至110頁），並非外幣帳戶，此核諸業務
    申請書上「新臺幣綜合存款帳戶帳號0000000」之記載即明
    （本院卷四第109頁）。況被告周勵宏係利用張紫慧、張展
    智之父張金吉至台新銀行中和分行辦理其他事務時，將其所
    偽造之張紫慧、張展智如附表七、八各編號所示交易之交易
    憑證，連同張金吉所欲代理張紫慧、張展智辦理事務資料，
    一併持交不知情台新銀行中和分行櫃臺人員辦理，業經本院
    認定如上，則縱張紫慧、張展智如附表七、八所示帳戶有設
    定存摺提款密碼，亦無法據此推論如附表七、八所示交易均
    係張金吉在承辦各該交易之台新銀行中和分行櫃臺人員逐一
    與張金吉確認各筆存、提、匯款、金額及收款人姓名、帳戶
    資料等交易內容後，由張金吉輸入密碼後所為，再逕以認定
    如附表七、八所示交易均係經張金吉同意授權。是以，辯護
    人於本院審理時陳稱：若未申請存摺提款密碼，怎會有變更
    日期云云（本院卷四第33頁），以張展智附表八所示臺幣帳
    戶之業務申請書記載，推論張紫慧附表七所示之臺幣帳戶及
    外幣帳戶、張展智附表八所示外幣帳戶，亦應有設定存摺提
    款密碼，洵屬無據，並請求調閱張紫慧附表七所示台新銀行
    臺幣帳戶及外幣帳戶、張展智附表八所示台新銀行外幣帳戶
    之業務申請書查明此等帳戶有無設定存摺提款密碼，證明如
    附表七、八各編號所示交易張金吉全部知悉云云（本院卷四
    第35頁），亦無調查必要。
  ㈧依據台新銀行工作規則第14條第3款規定：「…員工應履行下
    列誠實義務：員工不得利用職權或職務上身分關係圖利私
    人或第三人」；又台新金融控股股份有限公司員工作業規約
    「壹、交易/作業規範」第1條規定：「不得擅自偽造、變造
    、塗改、修正客戶之申請文件或客户各項交易所提供之資料
    ，如取款條、約定書等，或偽冒客戶/主管/同事之簽字於文
    件上」、第5條規定：「 不得私下留存或保管客戶存摺、印
    鑑、密碼(單）、晶片卡及具提款功能(如：取款條、國内匯
    款單申請書（兼取款憑條）、國外匯出匯款申請書、外匯收
    支及交易申報書…等)及具交易執行功能（如：申購、贖回、
    異動之交易指示書）任何已完成簽章之客戶交易憑條與文件
    」、第11條規定：「不得推介、銷售非屬本公司或未經本公
    司允許所提供之商品或服務」；台新金融控股股份有限公司
    員工行為準則規定：「不得擅自偽造、變造、塗改、修正客
    戶之申請檔案及各項業務相關文件（如取款條、約定書等）
    ，或偽冒客戶/主管/同事之簽字於檔案上（縱經客戶/主管/
    同事的同意）」、「不得私下留存、挪用或保管客戶有價證
    券、存摺、印鑑、密碼（單）、晶片卡及具提款功能(如：
    取款條、國内匯款單申請書（兼取款憑條）、國外匯出匯款
    申請書、外匯收支及交易申報書…等）或具交易執行功能（
    如：申購、贖回、異動之交易指示書）等任何已完成簽章之
    客戶交易憑條與檔案」；台新銀行分行通路提供金融商品或
    服務作業準則「第五節、客戶權益保護機制」「二、推廣業
    務應注意事項」規定：「凡分行通路金融商品銷售人員於服
    務期間…不得違反下列事項…⒎盜用客戶帳戶款項或未依客戶
    指示處理相關業務者。⒑利用職權或職務上身分關係，圖利
    私人或第三人…」、「六、客戶重要權益告知」規定：「本
    行禁止行員向客戶…與彼等有私人借資或金錢往來關係，亦
    不將自身帳戶提供客戶私人交易使用，且禁止利用他人帳戶
    移轉客戶資金」、「本行禁止違反客戶指示，不當處分或侵
    占客戶財產」，有台新銀行工作規則、台新金融控股股份有
    限公司員工作業規則、員工行為準則、台新銀行分行通路提
    供金融商品或服務作業準則附卷可按（A2卷第63至149頁）
    。稽諸被告周勵宏為圖己利，以如事實欄所示方式，偽造
    附表一至九所示交易憑證等私文書持向不知情台新銀行中和
    分行櫃臺人員行使，詐領客戶林朝火等人台新銀行帳戶存款
    ，利用陳慶雯國泰世華銀行帳戶，被告黃俊閎彰化銀行帳戶
    及被告周承蓁台新銀行臺幣帳戶及外幣帳戶作為轉帳工具，
    顯已違反上開工作規則、作業規約、行為準則規定及作業準
    則，自屬違背職務行為，且其主觀上顯有意圖為自己不法所
    有之詐欺取財犯意及意圖不法利益並損害本人利益之背信犯
    意，其利用陳慶雯國泰世華銀行帳戶，被告黃俊閎彰化銀行
    帳戶及被告周承蓁台新銀行臺幣帳戶及外幣帳戶作為詐領存
    款之轉帳帳戶，客觀上已產生掩飾或隱匿犯罪所得去向、所
    在之效果。且以被告周勵宏於偵查及原審審理時自承：客戶
    的款項不能直接進入到我的帳戶，所以先匯到黃俊閎、周承
    蓁、陳慶雯的帳戶；在台新銀行如果客戶要匯出款項，是無
    法直接匯入到我的投資帳戶，這是台新銀行內部的規定，客
    戶的錢不能直接給理專，所以我才借用黃俊閎、周承蓁、陳
    慶雯的帳戶，再轉帳匯入我的中國信託帳戶。銀行的內規是
    行員與客戶不能有直接資金往來，就是不能有借貸關係，內
    規也是不能幫客戶直接操作客戶的投資項目等語（A1卷第45
    至55、93至94、147至153頁；A12卷第257至264頁；原審卷㈠
    第95至108頁），足徵被告周勵宏主觀上係出於規避台新銀
    行的內部管控機制，並有掩飾或隱匿其財產或利益來源與犯
    罪之關聯性，使其來源形式上合法化，以逃避國家追訴、處
    罰之洗錢犯意至明，總計被告周勵宏因本件違反銀行法背信
    、洗錢、詐欺取財及偽造文書犯行而獲取之財物，亦即客戶
    林朝火等人附表一至九各編號所示交易款項之總計2億9,585
    萬4,975元（下同）及173萬美元。且被告周勵宏上開所為，
    致生損害於客戶林朝火等人之財產法益，以及台新銀行之利
    益與對帳戶管理之正確性，亦堪認定。綜上所述，被告周勵
    宏上開犯行，事證明確，應予依法論處。
二、被告黃俊閎部分：
　㈠訊據被告黃俊閎對於上開犯罪事實坦承不諱（本院卷二第9、236頁；本院卷四第86、104頁），且被告黃俊閎於警偵詢供稱：我與周勵宏是國小同學，99年6月間，我將名下彰化銀行帳戶包括存摺、提款卡及提款卡密碼都給周勵宏使用，周勵宏跟我說因為客戶私下找他投資，不能直接轉入他的帳戶，怕被台新銀行發現，所以需要借用我的帳戶，將客戶的錢轉進我帳戶後，再轉到周勵宏中國信託銀行的帳戶，我的彰化銀行帳戶有辦理約定轉帳，綁定周勵宏的中國信託銀行帳戶，周勵宏沒有特別講說是台新銀行的客戶，但當時周勵宏就只有在台新銀行工作，他是台新銀行的理專，台新銀行規定理專不能接受客戶私下找他投資，所以才要借用我的帳戶收受客戶的款項再轉給周勵宏，操作是周勵宏自己操作等語（A8卷第163至169頁；A13卷第91至97頁；原審卷㈠第311至317頁；原審卷㈢第293至294頁），核與證人即被告周勵宏於警偵詢時證稱：我有跟黃俊閎借用彰化銀行帳戶使用，我跟他借帳戶時，是跟他說我要幫客戶代為投資，因為銀行內部規範，客戶的錢不能直接匯到我的帳戶，所以需要借用帳戶讓客戶的錢可以匯進來到該帳戶等語相符（A1卷第147至153、419至427頁；A8卷第31頁）。據此，足徵被告黃俊閎出借其彰化銀行帳戶予被告周勵宏使用時，明知被告周勵宏時任台新銀行理專，依台新銀行內部規範，銀行職員不得與客戶有金錢往來，或私下以客戶資金進行與台新銀行無關之投資理財行為，更不得詐領客戶帳戶資金，且知悉被告周勵宏向其借用帳戶之目的，即為規避台新銀行內部規範與查核，以其帳戶作為收受、轉匯客戶資金之過水帳戶，藉此產生金流斷點，達到掩飾、隱匿被告周勵宏犯罪所得去向、所在之結果，而為違背被告周勵宏職務之行為。
　㈡再以被告黃俊閎斯時年已31歲，具有相當智識及社會經驗，明知上情，仍將其彰化銀行帳戶存摺、提款卡及提款卡密碼等帳戶資料交付被告周勵宏使用，並依被告周勵宏要求，向彰化銀行辦理以被告周勵宏中國信託銀行帳戶為其彰化銀行帳戶之約定轉帳帳戶，便於被告周勵宏將所詐領之台新銀行客戶帳戶內款項匯至其彰化銀行帳戶，再匯至被告周勵宏中國信託銀行帳戶，再陸續領現或轉匯至如附表十所示之被告周勵宏個人其他銀行帳戶及期貨交易保證金專戶或親友帳戶，供己花用、償債或投資，以及林朝火、林張琴、陳淑敏如附表一、二、四所示台新銀行帳戶，佯為林朝火、林張琴辦理台新銀行定期存款之利息或為陳淑敏購買台新銀行投資理財商品之本金及獲利，對於果然發生被告周勵宏以其彰化銀行帳戶作為遂行違反銀行法之背信、洗錢、詐欺取財等犯行之帳戶使用之結果，亦顯不違反其本意，其主觀上顯有幫助被告周勵宏遂行違反銀行法背信、洗錢、詐欺取財之不確定故意甚明。此外，並有附表一至九各編號及各序號所示交易卷證依據及出處所載之國內匯款申請書（兼取款憑條）、取款憑條（兼存入對方帳戶）、銀行交易明細附卷可稽。據此，足認被告黃俊閎上開任意性自白屬實可採，其上開幫助被告周勵宏違反銀行法背信、洗錢、詐欺取財犯行，均事證明確，應予依法論處。
　㈢被告黃俊閎將其彰化銀行帳戶之存摺、提款卡及提款卡密碼等資料交付被告周勵宏使用，幫助被告周勵宏得以遂行上開背信、詐欺取財及洗錢犯行，自應以客戶林朝火等人匯入被告黃俊閎之彰化銀行帳戶內之款項總額，為被告黃俊閎因本件犯罪獲取之財物。核諸客戶林朝火等人如附表一至九各編號所示交易中，林朝火等3人如附表一至三各編號所示交易匯入被告黃俊閎彰化銀行帳戶之款項，共計2,577萬5,700元；陳淑敏如附表四各編號所示匯入被告黃俊閎彰化銀行帳戶之款項，共計2億4,903萬9,275元；張照英如附表六編號1所示交易匯入被告黃俊閎彰化銀行帳戶款項計100萬元，是被告黃俊閎因幫助被告周勵宏為本件犯行而獲取之財物，總計2億7,581萬4,975元，有附表一至四、六各編號所示交易之國內匯款申請書及銀行交易明細資料附卷可稽（卷頁出處詳附表一至四、六各編號所示交易卷證依據及出處欄及附表十一所載）。
三、被告周承蓁部分：
　㈠訊據被告周承蓁對於上開犯罪事實坦承不諱（本院卷四第86、104頁），並經證人即被告周勵宏於偵查證稱：我向陳慶雯、黃俊閎、周承蓁借用帳戶時，是跟他們說要替客戶投資，但因為銀行內部規範，所以需要借用帳戶讓客戶的錢可以匯進來到該帳戶，我有跟他們講說客戶要匯錢的話，不能直接匯到我的帳戶，陳慶雯、黃俊閎、周承蓁聽完以後才願意出借帳戶給我，就我印象所及，我是先借用黃俊閎的帳戶，之後才借用周承蓁的帳戶。周承蓁的台新銀行帳戶有臺幣帳戶及外幣帳戶，我有周承蓁的網銀帳戶及密碼，我就直接進入周承蓁台新銀行的網銀帳號及密碼中去使用，有錢轉進周承蓁帳戶時，周承蓁會收到款項的通知等語在卷（A1卷第147至153、419至427頁）。核諸被告周承蓁台新銀行臺幣帳戶及外幣帳戶交易明細（原審卷㈢第373至399頁），可知被告周勵宏係自105年12月起，開始使用被告周承蓁台新銀行臺幣帳戶及外幣帳戶，將陳淑敏附表四編號40所示交易款項200萬元匯入被告周承蓁台新銀行臺幣帳戶，以及將龔淑文DIAMOND公司OBU帳戶如附表五各編號所示交易款項共計173萬美元匯入被告周承蓁台新銀行外幣帳戶，在此之前，被告周勵宏係使用被告黃俊閎彰化銀行帳戶、陳慶雯國泰世華銀行帳戶作為匯入其所詐領之林朝火等3人、陳淑敏、張紫慧、張展智、曾夙琴、陳建宏、陳建利等人台新銀行帳戶內存款之受款帳戶，與被告周勵宏上開偵查證述其借用被告黃俊閎、周承蓁帳戶使用之順序相符，足見被告周勵宏上開供述屬實可採。
　㈡證人周勵宏嗣於原審審理時雖翻異前詞，證稱：當時是因為
    周承蓁要出國去澳洲打工旅遊，她把帳戶網銀的帳號、密碼
    、存摺、印章交給我，裡面還有一些錢。我使用周承蓁的2
    個帳戶時，並未告知周承蓁，我在偵查中提到周承蓁會收到
    款項交易的通知，並非實在，她是直到台新銀行打電話問她
    ，有錢匯入到她帳戶的事情後，她才知道，我沒有跟周承蓁
    說，用她的帳戶是要幫客戶理財云云（原審卷㈢第285至288
    、291至292頁）。然酌以證人周勵宏上開偵查證稱當有款項
    匯入被告周承蓁台新銀行臺幣帳戶及外幣帳戶時，被告周承
    蓁會收到有款項入帳之通知一節，與銀行用戶登入網路銀行
    進行轉帳交易時，不論匯入或匯出，銀行均會透過簡訊、電
    子郵件或手機APP等方式通知存戶，提醒存戶確認帳戶交易
    有無異常之現況相符。且以證人周勵宏將陳淑敏附表四編號
    40所示交易款項200萬元匯入被告周承蓁台新銀行臺幣帳戶
    後，陸續即有陳淑敏附表四序號40-1至40-4所示自該帳戶2
    次轉帳匯出款項至被告周勵宏中國信託銀行帳戶，以及2次
    轉帳繳付被告周承蓁之安聯人壽保險股份有限公司（下稱安
    聯人壽）保險費等交易；以及將龔淑文DIAMOND公司OBU帳戶
    如附表五編號1至13所示交易款項共計173萬美元匯入被告周
    承蓁台新銀行外幣帳戶後，陸續有自龔淑文DIAMOND公司OBU
    帳戶如附表五序號1-1至13-27所示轉帳匯出款項至被告周勵
    宏中國信託銀行帳戶之交易，次數多達數十次，單筆金額均
    超過我國銀行所謂大額交易之50萬元，總計金額共計173萬
    美元，以交易時美元兌換新臺幣匯率計算，換算新臺幣高達
    5,206萬452元，被告周承蓁實無不知其帳戶大額交易款項匯
    入，並有以登入網銀方式，自其帳戶轉帳匯出多筆款項之可
    能。況被告周勵宏、周承蓁係親兄妹，被告周勵宏豈有於偵
    查中刻意編指上情，陷被告周承蓁入罪之理。是以，堪認證
    人周勵宏偵查證述，屬實可採，證人周勵宏於原審證述要係
    迴護被告周承蓁之詞，不足採信。
　㈢又被告周承蓁將其台新銀行臺幣帳戶及外幣帳戶存摺、印章及網路銀行帳號、密碼等資料交付被告周勵宏使用時，明知被告周勵宏時任台新銀行理專，依台新銀行內部規範，銀行職員不得與客戶有金錢往來，或私下以客戶資金進行與台新銀行無關之投資理財行為，更不得詐領客戶帳戶資金，且知悉被告周勵宏向其借用帳戶之目的，即為規避台新銀行內部規範與查核，以其帳戶作為收受、轉匯客戶資金之過水帳戶，藉此產生金流斷點，達到掩飾、隱匿被告周勵宏犯罪所得去向、所在之結果，而為違背被告周勵宏職務之行為。再以被告周承蓁自承其係財稅相關科系畢業，曾在台新銀行擔任工讀生，擔任基金公司客服人員等學經歷及智識與社會經驗（原審卷㈠第313至314頁；本院卷二第10頁；本院卷四第93頁），明知上情，仍將其台新銀行臺幣帳戶及外幣帳戶存摺、印章及網銀帳號、密碼等資料交付被告周勵宏使用，便於被告周勵宏將所詐領之台新銀行客戶帳戶內款項匯至其台新銀行臺幣帳戶及外幣帳戶，再匯至被告周勵宏中國信託銀行帳戶，再陸續領現或轉匯至如附表十所示之被告周勵宏個人其他銀行帳戶及期貨交易保證金專戶或親友帳戶，供己花用、償債或投資，以及林朝火、林張琴、陳淑敏如附表一、二、四所示台新銀行帳戶，佯為林朝火、林張琴辦理台新銀行定期存款之利息或為陳淑敏購買台新銀行投資理財商品之本金及獲利，對於果然發生被告周勵宏以其台新銀行臺幣帳戶及外幣帳戶作為遂行違反銀行法之背信、洗錢、詐欺取財等犯行之帳戶使用之結果，亦顯不違反其本意，其主觀上顯有幫助被告周勵宏遂行違反銀行法背信、洗錢、詐欺取財之不確定故意甚明。此外，並有被告周承蓁之安聯人壽「超優勢變額萬能壽險」（迄今仍有效）、「滿福保變額萬能壽險」(嗣於101年9月14日解約)以其台新銀行臺幣帳戶扣繳保費之歷次扣款紀錄、安聯人壽保險狀態資料查詢、要保書影本及入出境查詢結果（原審卷㈢第179至180、321至333頁）以及附表四編號40、附表五各編號及各序號所示交易卷證依據及出處欄所載之取款憑條（兼存入對方帳戶）、匯出匯款申請書、外幣活期存款取款憑條及銀行交易明細附卷可稽，足認被告周承蓁上開任意性自白屬實可採，其上開幫助被告周勵宏違反銀行法背信、洗錢、詐欺取財犯行，事證明確，應予依法論處。
　㈣被告周承蓁將其台新銀行臺幣帳戶及外幣帳戶存摺、印章及
    網銀帳號、密碼等資料交付被告周勵宏使用，幫助被告周勵
    宏得以遂行上開背信、詐欺取財及洗錢犯行，自應以客戶林
    朝火等人匯入被告周承蓁上開帳戶內之款項總額，為被告周
    承蓁因本件犯罪獲取之財物。核諸客戶林朝火等人如附表一
    至九各編號所示交易中，陳淑敏附表四編號40所示交易款項
    200萬元，係匯入被告周承蓁台新銀行臺幣帳戶，龔淑文DIA
    MOND公司OBU帳戶如附表五各編號所示交易款項共計173萬美
    元，匯入被告周承蓁台新銀行外幣帳戶，以交易時美元兌換
    新臺幣匯率計算，換算新臺幣5,206萬452元，是被告周承蓁
    因幫助被告周勵宏為本件犯行而獲取之財物，總計5,406萬4
    52元，有附表四編號40、附表五各編號及各序號所示交易卷
    證依據及出處欄所載之取款憑條（兼存入對方帳戶）、匯出
    匯款申請書、外幣活期存款取款憑條及銀行交易明細在卷足
    憑（卷頁出處詳附表四編號40、附表五各編號所示交易卷證
    依據及出處欄及附表十一所載）。
貳、事實欄部分：　　
　　訊據被告周勵宏對於上開事實欄二之犯罪事實坦承不諱（A12卷第331至349頁；原審卷㈠第100頁；原審卷㈡第136至137頁；原審卷㈢第487頁；本院卷一第236頁；本院卷四第86頁），核與證人陳裕娟於偵查及原審證述相符（A12卷第121至126頁；原審卷㈢第201至211頁），且有台新銀行信託成立書1份在卷可稽（A1卷第233至237頁），堪認被告周勵宏此部分任意性自白屬實可採，此部分犯行事證明確，應予依法論處。
參、法律適用：
    按行為後法律有變更者，適用行為時之法律。但行為後之法
    律有利於行為人者，適用最有利於行為人之法律，刑法第2
    條第1 項定有明文。所謂行為後法律有變更者，係包括構成
    要件之擴張或限縮，或法定刑度種類及範圍之變更。而行為
    後法律有無變更，端視所適用處罰之成罪或科刑條件之實質
    內容，修正前後法律所定要件有無不同而斷。若新、舊法之
    條文內容雖有所修正，然其修正無關乎要件內容之不同或處
    罰之輕重，而僅為文字、文義之修正或原有實務見解、法理
    之明文化，或僅條次之移列等無關有利或不利於行為人，則
    非屬該條所指之法律有變更，自不生新舊法比較之問題，而
    應依一般法律適用原則，適用裁判時法。又犯罪之行為，有
    一經著手，即已完成者，例如學理上所稱之即成犯；亦有著
    手之後，尚待發生結果，為不同之評價者，例如加重結果犯
    、結果犯；而犯罪之實行，學理上有接續犯、繼續犯、集合
    犯、吸收犯、結合犯、連續犯、牽連犯、想像競合犯等分類
    ，前五種為實質上一罪，後三者屬裁判上一罪，因均僅給予
    一罪之刑罰評價，故其行為之時間認定，當自著手之初，持
    續至行為終了，並延伸至結果發生為止，倘上揭犯罪時間適
    逢法律修正，跨越新、舊法，而其中部分作為，或結果發生
    ，已在新法施行之後，應即適用新規定，不生依刑法第2 條
    比較新、舊法而為有利適用之問題（最高法院100年度台上
    字第5119號判決意旨參照）。
　㈠按銀行法於107年1月31日修正公布、同年2月2日施行。同法第125條之2第1項原規定「銀行負責人或職員，意圖為自己或第三人不法之利益，或損害銀行之利益，而為違背其職務之行為，致生損害於銀行之財產或其他利益者，處3年以上10年以下有期徒刑，得併科新臺幣1千萬元以上2億元以下罰金。『其犯罪所得』達新臺幣1億元以上者，處7年以上有期徒刑，得併科新臺幣2千5百萬元以上5億元以下罰金」，已修正為「銀行負責人或職員，意圖為自己或第三人不法之利益，或損害銀行之利益，而為違背其職務之行為，致生損害於銀行之財產或其他利益者，處3年以上10年以下有期徒刑，得併科新臺幣1千萬元以上2億元以下罰金。『其因犯罪獲取之財物或財產上利益』達新臺幣1億元以上者，處7年以上有期徒刑，得併科新臺幣2千5百萬元以上5億元以下罰金」。觀諸本次修正立法理由謂以：「⑴104年12月30日修正公布之刑法第38條之1第4項所定沒收之『犯罪所得』範圍，包括違法行為所得、其變得之物或財產上利益及其孳息，與原第1項後段『犯罪所得』依立法說明之範圍包括因犯罪直接取得之財物或財產上利益、因犯罪取得之報酬、前述變得之物或財產上利益等，有所不同。⑵查原第1項後段係考量犯罪所得達1億元對金融交易秩序之危害較為嚴重而有加重處罰之必要，惟『犯罪所得金額達1億元』之要件與行為人主觀之惡性無關，故是否具有故意或認識（即預見），並不影響犯罪成立，是以犯罪行為所發生之客觀結果，即『犯罪所得』達法律擬制之一定金額時，加重處罰，以資懲儆，與前開刑法係因違法行為獲取利得不應由任何人坐享之考量有其本質區別。鑑於該項規定涉及罪刑之認定，為避免混淆，造成未來司法實務上犯罪認定疑義，該『犯罪所得』之範圍宜具體明確。另考量變得之物或財產上利益，摻入行為人交易能力、物價變動、經濟景氣等因素干擾，將此納入犯罪所得計算，恐有失公允，故宜以因犯罪行為時獲致之財物或財產上利益為計，不應因行為人交易能力、物價變動、經濟景氣等因素，而有所增減，爰修正第1項，以資明確。⑶又『因犯罪取得之報酬』本可為『因犯罪獲取之財物或財產上利益』所包含，併此敘明」等語。基此，銀行法第125條之2第1項後段修正後所謂「因犯罪獲取之財物或財產上利益」包括「因犯罪直接取得之財物或財產上利益、因犯罪取得之報酬」，顯與93年2月4日修法增訂第125條之2第1項後段所指「犯罪所得」包括「因犯罪直接取得之財物或財產上利益、因犯罪取得之報酬、前述變得之物或財產上利益等」之範圍較為限縮。
　㈡次按洗錢防制法於105年12月28日大幅度修正公布，並於106年6月28日生效施行，就洗錢行為之定義(第2條)、前置犯罪之門檻(第3條)、特定犯罪所得之定義(第4條)，皆有修正，且因應洗錢行為定義之修正，將修正前同法第11條第1項、第2項區分為自己或為他人洗錢罪，而有不同法定刑度，合併移列至第14條第1項，亦不再區分為不同罪責，同處7年以下有期徒刑，併科新臺幣500萬元以下罰金。又刑法第339條第1項業於103年6月18日修正公布，同年月20日生效。修正前刑法第339條第1項規定：「意圖為自己或第三人不法之所有，以詐術使人將本人或第三人之物交付者，處5年以下有期徒刑、拘役或科或併科1千元以下罰金。」修正後同條項則規定：「意圖為自己或第三人不法之所有，以詐術使人將本人或第三人之物交付者，處5年以下有期徒刑、拘役或科或併科50萬元以下罰金。」
　㈢被告周勵宏上開事實欄所示犯行時間跨越上開銀行法、洗錢防制法及刑法修正施行前後，且屬接續犯之實質上一罪，揆諸上揭說明，應逕行適用修正後銀行法、洗錢防制法及刑法之規定，不生比較新舊法適用之問題。
肆、論罪科刑：
　㈠被告周勵宏部分：
　⒈按銀行法第125條之2第1項之特殊背信罪，以銀行負責人或職員，主觀上有為自己或第三人不法之利益，或損害銀行利益之犯意，客觀上有為違背其職務之行為，並使該銀行發生財產或其他利益之損害為成立要件。該罪為結果犯，係特別規範銀行職員損害銀行之財產或其他利益之背信行為，為背信罪、侵占罪之特別規定（最高法院98年度台上字第72號、101年台上字第5879號判決意旨參照）。又銀行法第125條之2第1項之特殊背信罪係藉由規範銀行負責人及職員不得為背信行為，以健全銀行業務經營及保護銀行之經營信用及財產，而非在保護各別存款戶之財產或利益。是詐欺取財罪之不法內涵，並非特殊背信罪所能包括，故於銀行職員以違背職務手段，以達詐騙銀行或客戶之目的時，應屬同時觸犯銀行法第125條之2第1項之銀行職員犯特殊背信罪及刑法第339條第1項之詐欺取財罪，應依想像競合犯規定，從一重處斷。至洗錢防制法之規定，係為防制洗錢，打擊犯罪，健全防制洗錢體系，穩定金融秩序，促進金流之透明，強化國際合作（參洗錢防制法第1條規定），故該法第14條第1項一般洗錢罪之規範目的亦非前述銀行職員犯特殊背信罪或刑法詐欺取財罪所得涵蓋。
　⒉是核被告周勵宏上開事實欄㈠至㈥所為，均係犯刑法第339條第1項之詐欺取財罪、刑法第216條、第210條之行使偽造私文書罪、洗錢防制法第14條第1項之一般洗錢罪及銀行法第125條之2第1項後段之銀行職員犯特殊背信罪；上開事實欄所為，係犯刑法第216條、第210條之行使偽造私文書罪。其利用不知情之客戶及台新銀行櫃臺承辦人員為上開詐領存款匯款轉帳交易，遂行前述犯行，為間接正犯。其上開事實欄、所示偽造私文書後持以行使，各該偽造私文書之低度行為，則均應為其行使偽造私文書之高度行為所吸收，均不另論罪。被告周勵宏就事實欄㈠關於林朝火等3人如附表一至三所示；事實欄㈡關於陳淑敏如附表四所示；事實欄㈢所示關於龔淑文如附表五所示；事實欄㈣所示關於張照英如附表六所示；事實欄㈤所示關於張紫慧、張展智如附表七、八所示；事實欄㈥所示關於曾夙琴、陳建宏、陳建利如附表九所示之多次行使偽造私文書、詐欺取財及洗錢行為，均分別時間緊接，犯罪構成相同，侵害法益同一，各行為之獨立性極為薄弱，依一般社會健全觀念，難以強行分開，應係基於單一犯意接續而為之數個舉動，為接續犯，應包括予以評價，各僅論以一罪。其事實欄㈠至㈥所示多次之銀行職員特殊背信行為，亦時間緊接，犯罪構成及侵害法益相同，各行為之獨立性極為薄弱，依一般社會健全觀念，難以強行分開，應係基於單一犯意接續而為之數個舉動，為接續犯，應包括一行為予以評價，僅論以一罪。被告周勵宏以一行為同時觸犯上開事實欄之行使偽造私文書罪、詐欺取財罪、一般洗錢罪及銀行職員特殊背信罪，為想像競合犯，應依刑法第55條規定，從一重處斷，依銀行職員犯特殊背信罪論處。起訴意旨認被告周勵宏上開事實所示之多次背信犯行，應分別論以一罪，容有誤會。又被告周勵宏上開事實欄、所示犯行間，犯意個別，行為互異，應予分論併罰。移送併辦意旨書關於被告周勵宏上開事實欄㈤、㈥如附表七至九所示犯行，雖未據檢察官提起公訴，然因此部分與業據起訴並經本院論罪科刑之上開事實欄㈠至㈣如附表一至六所示犯行間，有接續犯之實質上一罪關係，為起訴效力所及，本院自得予以審理。
　㈡被告黃俊閎、周承蓁部分：
　⒈按刑法上之幫助犯，係對於犯罪與正犯有共同之認識，而以幫助之意思，對於正犯資以助力，而未參與實施犯罪之行為者而言（最高法院75年度台上字第1509號、84年度台上第5998號、88年度台上字第1270號判決意旨參照）。又按提供金融帳戶提款卡及密碼之行為人，因已將帳戶之提款卡及密碼等物件提供他人使用，失去對自己帳戶之實際管領權限，若無配合指示親自提款，即無收受、持有或使用特定犯罪所得之情形，且無積極之移轉或變更特定犯罪所得之行為，故非屬洗錢防制法第2條第1款、第3款所稱之洗錢行為。洗錢防制法第2條修正之立法說明第3點雖謂「…㈣提供帳戶以掩飾不法所得之去向，例如：販售帳戶予他人使用…」等語，似以販售帳戶為洗錢類型之一，然其僅係單純之舉例，並未說明何以與掩飾、隱匿之要件相當。而文義解釋為法律解釋之基礎，立法者之意思僅屬對構成要件文義之眾多解釋方法之一，仍須就法條文字之規範目的及保護利益具體分析。一般而言，洗錢防制法第2條第2款之掩飾、隱匿行為，目的在遮掩、粉飾、隱藏、切斷特定犯罪所得與特定犯罪間之關聯性，是此類洗錢行為須與欲掩飾、隱匿之特定犯罪所得間具有物理上接觸關係（事實接觸關係）。而提供金融帳戶提款卡及密碼供他人使用，嗣後被害人雖匯入款項，然此時之金流仍屬透明易查，在形式上無從合法化其所得來源，未造成金流斷點，尚不能達到掩飾或隱匿特定犯罪所得之來源、去向及所在之作用，須待款項遭提領後，始產生掩飾、隱匿之結果。故而，行為人提供金融帳戶提款卡及密碼，若無參與後續之提款行為，即非洗錢防制法第2條第2款所指洗錢行為，無從成立一般洗錢罪之直接正犯。再者，特定犯罪之正犯實行特定犯罪後，為掩飾、隱匿其犯罪所得財物之去向及所在，而令被害人將款項轉入其所持有、使用之他人金融帳戶，並由該特定犯罪正犯前往提領其犯罪所得款項得手，如能證明該帳戶內之款項係特定犯罪所得，因已被提領而造成金流斷點，該當掩飾、隱匿之要件，該特定犯罪正犯自成立一般洗錢罪之正犯。刑法第30條之幫助犯，係以行為人主觀上有幫助故意，客觀上有幫助行為，即對於犯罪與正犯有共同認識，而以幫助意思，對於正犯資以助力，但未參與實行犯罪之行為者而言。幫助犯之故意，除需有認識其行為足以幫助他人實現故意不法構成要件之「幫助故意」外，尚需具備幫助他人實現該特定不法構成要件之「幫助既遂故意」，惟行為人只要概略認識該特定犯罪之不法內涵即可，無庸過於瞭解正犯行為之細節或具體內容。此即學理上所謂幫助犯之「雙重故意」。金融帳戶乃個人理財工具，依我國現狀，申設金融帳戶並無任何特殊限制，且可於不同之金融機構申請多數帳戶使用，是依一般人之社會通念，若見他人不以自己名義申請帳戶，而收購或借用別人之金融帳戶以供使用，並要求提供提款卡及告知密碼，則提供金融帳戶者主觀上如認識該帳戶可能作為對方收受、提領特定犯罪所得使用，對方提領後會產生遮斷金流以逃避國家追訴、處罰之效果，仍基於幫助之犯意，而提供該帳戶之提款卡及密碼，以利洗錢實行，仍可成立一般洗錢罪之幫助犯。綜上，行為人提供金融帳戶提款卡及密碼，固非屬洗錢防制法第2條所稱之洗錢行為，不成立一般洗錢罪之正犯；然行為人主觀上如認識該帳戶可能作為收受、提領特定犯罪所得使用，他人提領後會產生遮斷資金流動軌跡以逃避國家追訴、處罰之效果，仍基於幫助之犯意而提供，則應論以幫助犯一般洗錢罪（最高法院108年度台上字第3101號判決意旨參照）。準此，被告黃俊閎、周承蓁將其等申設之前揭帳戶存摺、印章、金融卡、網路銀行帳號及密碼提供予被告周勵宏使用，使被告周勵宏得以遂行上開違背銀行職員職務之行為，詐領客戶林朝火等人帳戶內存款，進而隱匿、掩飾犯罪所得去向。其等2人顯係基於幫助他人犯罪之意思而為，惟此僅係就被告周勵宏之詐欺取財、洗錢及銀行職員特殊背信等犯行提供助力，屬構成要件以外之行為，應論以幫助犯。
　⒉是核被告黃俊閎所為，係犯刑法第30條第1項前段、第339條第1項、洗錢防制法第14條第1項及銀行法第125條之2第1項後段之幫助詐欺取財罪、幫助洗錢罪、幫助銀行職員犯特殊背信罪；核被告周承蓁所為，係犯刑法第30條第1項前段、第339條第1項、洗錢防制法第14條第1項及銀行法第125條之2第1項前段之幫助詐欺取財罪、幫助洗錢罪、幫助犯銀行職員犯特殊背信罪。被告黃俊閎、周承蓁均非為台新銀行處理事務，其等幫助具有該身分之被告周勵宏對台新銀行為背信之犯行，均依刑法第31條第1項前段規定，應論以幫助犯。被告黃俊閎、周承蓁均係分別以一提供渠等上開帳戶存摺、提款卡、密碼等資料之行為幫助被告周勵宏犯上開詐欺取財、洗錢及銀行職員特殊背信罪名，係一行為觸犯數罪名，為想像競合犯，均應依刑法第55條規定，從一重處斷，就被告黃俊閎以幫助犯銀行法125條之2第1項後段之銀行職員犯特殊背信罪處斷，就被告周承蓁以幫助犯銀行法125條之2第1項前段之銀行職員犯特殊背信罪處斷。
　⒊按因身分或其他特定關係成立之罪，其共同實行、教唆或幫助者，雖無特定關係，仍以正犯或共犯論，但得減輕其刑，刑法第31條第1項定有明文。被告黃俊閎、周承蓁均無台新銀行職員身分，僅係基於多年同窗情誼及親兄妹關係，出借其等帳戶資料予具有台新銀行職員身分之被告周勵宏，幫助被告周勵宏遂行本件犯行，其等居於輔助角色，且非本案犯罪核心人物，被告黃俊閎並未從中獲取任何利益，被告周承蓁僅從中獲取2萬7000元，其等犯罪情節及可責性較之被告周勵宏顯然較輕，均依刑法第31條第1項但書之規定減輕其刑。又身分犯係因一定身分或其他特定關係成立之罪，無特定身分之人與之共犯時（共同實行、教唆或幫助），始有其適用，刑法以身分犯其中無身分者可罰性應較有身分者為輕，不宜同罰，再衡以同法第31條第2項對於無身分或特定關係時，對無特定關係之人科以輕刑之規定觀之，始增設對無特定關係之正犯或共犯得減輕其刑之規定，故得減輕其刑者，係因其不具特定關係所致。至同法第30條第2項「幫助犯之處罰，得按正犯之刑減輕之」之規定，係因幫助犯之不法內涵較正犯、教唆犯為輕，乃在處罰效果上設「得減輕其刑」之規定，二者在刑罰效果上之目的不同，自得同時適用。故因幫助行為成立之身分犯，除適用刑法第31條第1項但書減輕其刑外，得再適用同法第30條第2項規定遞減輕之。是以，被告黃俊閎、周承蓁均係以幫助他人犯罪之意思而參與犯罪構成要件以外之行為，均為幫助犯，爰依刑法第30條第2項規定減輕其刑，並均依同法第70條規定遞減輕之。至被告周承蓁於本院審理時雖有繳交全部犯罪所得2萬7,000元，有本院收據附卷足憑（本院卷四第267頁），然被告周承蓁於警偵詢否認犯行，辯稱係被告周勵宏未經其同意擅自使用其台新銀行臺幣帳戶及外幣帳戶云云，自無從依銀行法第125條之4第2項規定減輕其刑，併此敘明。
伍、撤銷改判（被告周勵宏上開事實欄、被告周承蓁）部分：
一、原審經審理結果，認被告周勵宏上開事實欄、被告周承蓁
    上開犯行罪證明確，予以論罪科刑，固非無見。然原審未及
    審酌被告周勵宏上開事實欄㈤、㈥如附表七至九所示犯行，
    以及被告周承蓁嗣於本院審理時，繳回犯罪所得2萬7,000元
    ，故就被告周承蓁部分諭知未扣案犯罪所得2萬7,000元除應
    發還被害人或得請求損害賠償之人，沒收之，復併依刑法第
    38條之1第3項規定，諭知於全部或一部不能沒收或不宜執行
    沒收時，追徵其價額，容有未當。
二、按量刑之輕重，係屬事實審法院得依職權自由裁量之事項，
    苟於量刑時，已依行為人之責任為基礎，並斟酌刑法第57條
    各款所列情狀，而未逾越法定範圍，又未濫用其職權，即不
    得遽指為違法（最高法院99年台上字第189號刑事判決意旨
    可參）。原審判決既於量刑時，已依前揭規定說明審酌上述
    各項情狀量處上開刑度，既無逾越法定刑度之情形，復未濫
    用自由裁量之權限，原審判決量刑並無何不當而構成應撤銷
    之事由可言。原審判決諭知緩刑部分，同此理由，亦係屬事
    實審法院得依職權自由裁量之事項，亦無何不當應予撤銷之
    事由。是檢察官以原審對被告周勵宏上開事實欄部分量刑
    過輕、對被告周承蓁量刑及諭知緩刑過輕為由，提起本件上
    訴（本院卷一第213至218頁），以及被告周勵宏就此部分提
    起上訴，仍執其詞否認犯罪，對原審取捨證據及判斷其證明
    力職權之適法行使，指摘原判決不當（本院卷一277至297頁
    ），雖均無理由。然原判決關於被告周勵宏上開事實欄部
    分及被告周承蓁部分既有前揭違誤，於法要屬無可維持，應
    由就被告周勵宏上開事實欄部分暨定應執行刑部分，以及
    就被告周承蓁部分，予以撤銷改判。
三、爰審酌被告周勵宏、周承蓁犯罪之動機、目的、手段以及
　㈠被告周勵宏身為台新銀行職員，未謹守誠信義務和銀行法之
    規範，竟圖謀私利，利用其在台新銀行擔任理財專員、財務
    顧問、客戶關係經理等職務期間，以前揭行使偽造私文書、
    詐欺、洗錢等方式而為違背銀行職員職務之背信行為，詐領
    客戶林朝火等人如附表一至九各編號所示存款，總計2億9,5
    85萬4,975元及173萬美元，不僅危害社會交易安全及國家金
    融市場秩序，以及人民對於銀行制度之信賴，行為期間甚長
    ，對於台新銀行和客戶之財產侵害甚鉅，具有相當程度之行
    為不法及結果不法、否認此部分犯行，其於犯罪期間，尚有
    陸續向林朝火、林張琴等支付利息（詳參附表一之一、二之
    一所載），並返還陳淑敏款項計1,562萬7,578元（附表四之
    一所示）、無任何經法院論罪科刑之前科紀錄，有本院前案
    紀錄表在卷可稽，素行尚可，暨其自承大學畢業之智識程度
    、本件案發遭羈押前之年收入約200至300萬元、須扶養父親
    之家庭經濟狀況（原審卷㈢第505頁；本院卷四第93頁）等一
    切情狀，量處如主文第二項所示之刑。
　㈡被告周承蓁因係被告周勵宏胞妹，始將其台新銀行臺幣帳戶
    及外幣帳戶借予被告周勵宏使用，以此方式幫助被告周勵宏
    遂行上開事實欄所示犯行，增加銀行內部控管、稽核與治
    安機關查緝犯罪之困難，行為實有不該，其中陳淑敏附表四
    編號40所示交易款項200萬元，係匯入被告周承蓁台新銀行
    臺幣帳戶，龔淑文DIAMOND公司OBU帳戶如附表五各編號所示
    交易款項共計173萬美元，係匯入被告周承蓁台新銀行外幣
    帳戶，以交易時美元兌換新臺幣匯率計算，換算新臺幣5,20
    6萬452元，幫助被告周勵宏為本件犯行而獲取之財物，總計
    5,406萬452元，雖其中有以2萬7,000元扣繳其保費，獲取2
    萬7,000之犯罪所得，然此業經被告周承蓁於本院審理時繳
    交全部犯罪所得2萬7,000元，有本院收據附卷足憑（本院卷
    四第267頁），犯後於警偵詢及原審雖均否認犯行，然於本
    院審理時已知悔悟，坦承犯行，於本案並未參與實行犯罪之
    行為，犯罪危害程度較輕，且前無任何經法院論罪科刑之前
    科紀錄，有本院被告前案紀錄表附卷可據，素行尚佳、出借
    帳戶之期間，暨其自承大學畢業之智識程度、已婚、現無業
    中，且育有一子之家庭經濟狀況（原審卷㈢第506至507頁；
    本院卷二第32頁；本院卷四第93頁）等一切情狀，量處如主
    文主第三項所示之刑。
　㈢被告周承蓁未曾因故意犯罪受有期徒刑以上刑之宣告，此有
    本院被告前案紀錄表可佐，其因一時失慮，致罹刑典，係基
    於不確定故意而為本案幫助犯行，犯罪情節、主觀惡性俱較
    輕微，宥於兄妹情誼，方同意出借帳戶予被告周勵宏、以及
    如前所述被告周承蓁之家庭、生活、經濟狀況及已繳回全部
    犯罪所得，佐以緩刑制度設計上搭配有緩刑撤銷事由，倘其
    於緩刑期間內有再犯他罪或違反緩刑負擔等情形，緩刑宣告
    將有受撤銷之虞，而此緩刑撤銷之警告效果亦足促使其反省
    並謹慎行動，若對其人施以長期自由刑，對其家庭、生涯有
    重大影響，刑罰施行之弊可能大於利，應先賦予其非在監之
    適當社會處遇，以期能有效回歸社會等情，本院認被告周承
    蓁前所宣告之刑，以暫不執行為適當，爰依刑法第74條第1
    項第1款規定，併予宣告緩刑2年，以啟自新。
四、沒收部分：
  ㈠刑法、刑法施行法相關沒收條文（下稱刑法沒收新制）已於
    104 年12月30日、105 年6 月22日修正公布，並於105 年7
    月1 日施行。依修正後刑法第2 條第2 項「沒收、非拘束人
    身自由之保安處分適用裁判時之法律」、刑法施行法第10條
    之3 第2 項「105 年7 月1 日前施行之其他法律關於沒收、
    追徵、追繳、抵償之規定，不再適用」等規定，沒收應直接
    適用裁判時之法律，且相關特別法關於沒收及其替代手段等
    規定，均應於刑法沒收新制生效即105 年7 月1 日後，即不
    再適用。至於刑法沒收新制生效後，倘其他法律針對沒收另
    有特別規定，依刑法第11條「特別法優於普通法」之原則，
    自應優先適用該特別法之規定；但該新修正之特別法所未規
    定之沒收部分，仍應回歸適用刑法沒收新制之相關規定。本
    案被告行為後，刑法沒收新制已生效，本應依前揭說明，適
    用沒收新制相關規定。但銀行法第136條之1業於107年1月31
    日修正公布為：「犯本法之罪，犯罪所得屬犯罪行為人或其
    以外之自然人、法人或非法人團體因刑法第38條之1第2項所
    列情形取得者，除應發還被害人或得請求損害賠償之人外，
    沒收之」，並於同年2月2日施行。修正後銀行法第136條之1
    規定，既在刑法沒收新制生效之後始修正施行，依前述說明
    ，本案違反銀行法之「犯罪所得」沒收，自應優先適用修正
    後即現行銀行法第136條之1規定；該新修正規定未予規範之
    沒收部分（例如犯罪所得估算、追徵、供犯罪所用或犯罪所
    生之物之沒收、過苛調節條款等），則仍回歸適用刑法沒收
    新制之相關規定。
  ㈡修正後銀行法第136條之1關於犯罪所得沒收之規定，係採義
    務沒收原則，法院並無裁量權限，應發還或沒收、追徵之犯
    罪所得，亦不以經扣押者為限。且與刑法第38條之1第1項、
    第5項所定犯罪所得，除已經實際發還被害人者外，其餘一
    律沒收之情形，已經有所不同，而將例外不得沒收之範圍，
    擴張至「應發還被害人或得請求損害賠償之人（即潛在被害
    人）」情形，並不侷限於刑法第38條之1所定之「已實際合
    法發還被害人者」。足見本次修正銀行法之後，就犯罪所得
    宣告沒收之前提、例外不得沒收之範圍，較偏重於保護被害
    人方面，其目的係為避免於刑事法院判決宣告沒收以後，將
    來經由民事訴訟等程序，始取得執行名義之求償權人，因為
    民事訴訟求償程序曠日廢時，又受到刑事訴訟法第473條第1
    項之限制，而有損及求償權人權益之疑慮（見修正後銀行法
    第136條之1立法說明）。從而，犯銀行法之罪者，其犯罪所
    得之沒收範圍，僅限於應發還被害人或得請求損害賠償之人
    以後之餘額，而統一替代沒收之執行方式，則回歸上開修正
    後刑法第38條之1第3項之追徵規定（最高法院108年度台上
    字第3577號判決意旨參照）。亦即個案中須依修正後銀行法
    第136條之1之規定而為犯罪所得沒收諭知時，倘已確認並無
    「被害人或得請求損害賠償之人」存在者，即應就調查認定
    之犯罪所得宣告沒收；未扣案之犯罪所得，並應依刑法第38
    條之1第3項規定，諭知於全部或一部不能沒收或不宜執行沒
    收時，追徵其價額。如經確認有「被害人或得請求損害賠償
    之人」存在者，僅能就犯罪所得應發還被害人或得請求損害
    賠償之人後，所剩之餘額而為沒收。
　㈢基此，就犯罪所得部分：
　⒈被告周勵宏因事實欄所示犯行所詐領客戶林朝火等人如附表
    一至九所示存款總計2億9,585萬4,975元及173萬美元，除其
    中部分2萬7,000元係用於扣繳被告周承蓁安聯人壽保險費外
    ，餘款2億9,582萬7,975元及173萬美元均屬被告周勵宏實際
    犯罪所得。惟於上揭犯罪期間，被告周勵宏因陳淑敏要求「
    回贖基金」，而返還1,562萬7,578元乙情（詳如附表四之一
    所示），業經證人陳淑敏證述在卷（原審卷㈢第228頁），核
    與被告周勵宏所辯大致相符（原審卷㈠第99頁），且有被告
    周勵宏之中國信託銀行帳戶交易明細電子檔、陳淑敏之台新
    銀行帳戶交易明細在卷可稽（A3卷第167至213、335、375頁
    ；A5卷第3至481頁；原審卷㈠第143至216頁），則就被告周
    勵宏此部分犯罪所得實際上已遭剝奪，應予扣除，不予宣告
    沒收、追徵價額。基此，扣除前開已返還陳淑敏之款項部分
    ，犯罪所得計2億8,020萬397元及美金173萬元，雖未扣案，
    仍應依銀行法第136條之1、刑法第38條之1第3項規定，諭知
    除應發還被害人或得請求損害賠償之人外，沒收之，於全部
    或一部不能沒收或不宜執行沒收時，追徵其價額。至被告周
    勵宏於犯罪期間，雖有匯出如附表一之一、二之一所示款項
    予林朝火、林張琴。惟依現行銀行法第136之1係配合刑法沒
    收新制，而將「因犯罪所得財物或財產上利益」修正為「犯
    罪所得」，解釋上自應參考刑法第38條之1第1項之立法說明
    五(三)謂：「依實務多數見解，基於澈底剝奪犯罪所得，以
    根絕犯罪誘因之意旨，不論成本、利潤均應沒收」，採取總
    額原則。亦即不論犯罪行為人於犯罪過程中支出何種成本，
    均不予扣除。被告周勵宏係佯為林朝火等3人辦理定期存款
    ，而詐領存款充作自己投資資金，而如附表一之一、二之一
    所示部分款項，則係將其他被害人或告訴人遭詐領之款項，
    撥取部分支付林朝火、林張琴，顯係製造給付「利息」之假
    象而已，此為被告周勵宏用以續行其犯罪行為之手段一環，
    屬犯罪成本，不應扣除，併此敘明。
　⒉被告周承蓁部分，匯入其台新銀行臺幣帳戶及外幣帳戶款項
    中，部分款項用以支付被告周承蓁106年6月12日、同年11月
    10日（共2筆）、108年5月10日（共2筆）、109年7月10日、
    同年8月25日、同年9月10日、同年10月12日之安聯人壽保險
    費，合計2萬7,000元，有前揭扣繳保費歷次扣款紀錄、被告
    周承蓁之台新銀行臺幣帳戶交易明細電子檔在卷可稽（原審
    卷㈢第323、373至399頁），核屬被告周承蓁因本件幫助犯行
    所獲取之實際犯罪所得，業經被告周承蓁全數繳回扣案，已
    如前述，應依銀行法第136條之1規定，諭知扣案2萬7,000元
    除應發還被害人或得請求損害賠償之人外，沒收之。惟因犯
    罪所得業已扣案，自無依刑法第38條之1第3項規定諭知於全
    部或一部不能沒收或不宜執行沒收時，追徵其價額之必要。
　⒊起訴意旨雖聲請就如附表十二所示扣押財產予以沒收云云。
    依卷附李心榆之中國信託帳戶交易明細、吳佩樺台新銀行帳
    戶交易明細(A7卷第37至268、453至492頁)，該等帳戶於本
    案犯罪期間，被告周勵宏固將所詐領之款項匯入李心榆、吳
    佩樺上開帳戶，然李心榆、吳佩樺上開帳戶尚有其他款項進
    出（包含投資其他金融商品之獲利、贖回等），交易活動頻
    繁，自無從認定如附表十二編號2、4所示帳戶內餘額，俱係
    被告周勵宏等人犯本案違法行為所得、其變得之物或財產上
    利益及其孳息。其餘如附表十二編號1、3、5至8所示之物，
    雖為被告周勵宏所有，然卷內亦無證據即為其實行前揭違法
    行為過程中所獲取，復乏證據可認為係犯罪所得變得之物，
    或財產上利益及其孳息，且附表十二編號7、8所示不動產業
    經債權人台北富邦銀行行使抵押權向臺灣新北地方法院聲請
    強制執行而為拍賣，業經拍定，經該院核發權利移轉證明書
    ，經拍定人向本院聲請撤銷該不動產之禁止處分，經本院以
    111年度聲字第1688號刑事裁定塗銷附表十二編號7、8所示
    不動產之禁止處分登記，禁止處分刑事扣押之效力，當自動
    移轉至拍賣所得在案，有臺灣新北地方法院民事執行處函及
    本院上開刑事裁定在卷可按（本院卷四第271、337至339頁
    ）。況沒收之執行為檢察官依法行使職權事項，本院無從依
    檢察官此部分所請，就如附表十二所示特定財產諭知沒收。
    至本案判決確定後，是否就前述扣押財產執行沒收之追徵，
    則屬執行檢察官之權責，併此指明。
　㈣扣案如附表十三編號1至8所示之物，均係被告周勵宏所有，
    預備供犯罪所用之物，均應依刑法第38條第2項之規定宣告
    沒收。扣案如附表十三編號9、10所示扣押物，則係被告周
    承蓁所有，供被告周勵宏犯如事實欄所示犯行所用之物，
    爰依刑法第38條第2項前段規定宣告沒收。至被告周勵宏偽
    造如附表一至九各編號所示之交易憑證，因均已交付告訴人
    台新銀行而為台新銀行所有；其所偽造之「台新國際商業銀
    行信託成立書」，則已交付證人陳裕娟而為證人陳裕娟所有
    ，該等文書既非被告周勵宏等所有，自均不得宣告沒收。又
    如附表一至九各編號所示交易憑證上之印文、簽名，除在附
    表七編號7至10所示之外匯收支或交易申報書[結售外匯專用
    ]上偽造之「張紫慧」簽名，並非張紫慧或張金吉所簽，而
    係被告所偽造之簽名，應依刑法第219 條規定諭知沒收外，
    其餘因均屬真正，自無依刑法第219規定必須沒收之列。再
    者，本案其餘扣案物品，至多僅係證據資料，尚無證據足認
    該等物品係被告等所有，或專供犯本件犯罪之用或預備犯罪
    所用之物，亦非違禁物，均不予宣告沒收。
陸、上訴駁回（被告周勵宏上開事實欄部分、被告黃俊閎）部
    分：
　　如前所述，原審判決就被告周勵宏上開事實欄部分及被告
    黃俊閎部分，於量刑時既已依前揭規定說明審酌上述各項情
    狀，量處上開刑度，既無逾越法定刑度之情形，復未濫用自
    由裁量之權限，原審判決之量刑並無何不當而構成應撤銷之
    事由可言，原審判決諭知緩刑部分，同此理由，亦係屬事實
    審法院得依職權自由裁量之事項，亦無何不當應予撤銷之事
    由。從而，檢察官就被告黃俊閎部分，以原審量刑及諭知緩
    刑過輕為由，提起上訴，以及被告周勵宏就其上開事實欄
    所示部分，以原審量刑過重為由，提起上訴，指摘原審判決
    不當，均無理由，應予駁回。
柒、被告周勵宏上開撤銷改判之違反銀行法特殊背信罪，與駁回
    上訴之行使偽造私文書罪，所宣告之刑均不得易科罰金，綜
    合評價各罪類型、關係、法益侵害之整體效果，復就其所犯
    之罪整體評價應受非難及矯治之程度，並兼衡刑罰經濟與公
    平、比例等原則，暨前述各罪定應執行刑之外部界限（即各
    宣告刑中刑度最長之有期徒刑12年以上，各刑合併之刑期12
    年8月以下）定應執行刑如主文第五項所示。　　
據上論斷，應依刑事訴訟法第368條、第369條第1項前段、第364
條、第299條第1項前段，判決如主文。
本案經臺灣臺北地方檢察署檢察官陳照世提起公訴及移送本院併
案審理，同署檢察官黃耀賢提起上訴，臺灣高等檢察署檢察官鄧
媛到庭執行職務。
中　　華　　民　　國　　111 　年　　6 　　月　　30　　日
                  刑事第十庭    審判長法　官  林婷立
                                      法　官  呂煜仁
                                      法　官  吳麗英
以上正本證明與原本無異。
如不服本判決，應於收受送達後20日內向本院提出上訴書狀，其
未敘述上訴之理由者並得於提起上訴後20日內向本院補提理由書
（均須按他造當事人之人數附繕本）「切勿逕送上級法院」。
                                      書記官  李文傑
中　　華　　民　　國　　111 　年　　7 　　月　　1 　　日
附錄本案論罪科刑法條：
銀行法第125條之2第1項
銀行負責人或職員，意圖為自己或第三人不法之利益，或損害銀
行之利益，而為違背其職務之行為，致生損害於銀行之財產或其
他利益者，處三年以上十年以下有期徒刑，得併科新臺幣一千萬
元以上二億元以下罰金。其因犯罪獲取之財物或財產上利益達新
臺幣一億元以上者，處七年以上有期徒刑，得併科新臺幣二千五
百萬元以上五億元以下罰金。
刑法第339條：
意圖為自己或第三人不法之所有，以詐術使人將本人或第三人之
物交付者，處五年以下有期徒刑、拘役或科或併科五十萬元以下
罰金。
以前項方法得財產上不法之利益或使第三人得之者，亦同。
前二項之未遂犯罰之。
刑法第210條
偽造、變造私文書，足以生損害於公眾或他人者，處五年以下有
期徒刑。
刑法第216條
行使第二百十條至第二百十五條之文書者，依偽造、變造文書或
登載不實事項或使登載不實事項之規定處斷。　
洗錢防制法第14條
有第二條各款所列洗錢行為者，處7年以下有期徒刑，併科新臺
幣5百萬元以下罰金。
前項之未遂犯罰之。
前二項情形，不得科以超過其特定犯罪所定最重本刑之刑。
　　
【附件一：卷宗代號對照表】
編號 卷                宗                 案                 號 A1 109年度偵字第30554號卷㈠ A2 109年度偵字第30554號卷㈡（台新銀行提供之資料及相關案卷） A3 109年度偵字第30554號卷㈢（帳戶交易明細卷1） A4 109年度偵字第30554號卷㈣（帳戶交易明細卷2） A5 109年度偵字第30554號卷㈤（帳戶交易明細卷3） A6 109年度偵字第30554號卷㈥（帳戶交易明細卷4） A7 109年度偵字第30554號卷㈦（帳戶交易明細卷5） A8 109年度偵字第6593號卷（移送卷） A9 110年度偵字第7579號卷 A10 109年度他字第13212號卷㈠ A11 109年度他字第13212號卷㈡ A12 109年度他字第13212號卷㈢ A13 109年度他字第13212號卷㈣ A14 110年度聲延押字第17號卷 A15 109年度限出字第297號卷 A16 109年度限出字第298號卷 A17 109年度限出字第299號卷 A18 109年度限出字第300號卷 A19 109年度查扣字第1780號卷 A20 109年度警聲扣字第26號卷 A21 110年度警聲扣字第3號卷 A22 109年度聲扣字第32號卷（果股）  A23 110年度偵字第21237號卷㈠（移送本院併辦卷）  A24 110年度偵字第21237號卷㈡（移送本院併辦卷） 

【附件二：附表內容】
編      號 附      表      名      稱      及      內      容 附表一 林朝火台新銀行帳戶款項匯出情形彙整表 附表一之一 被告周勵宏匯回款項予林朝火明細表 附表二 林張琴台新銀行帳戶款項匯出情形彙整表 附表二之一 被告周勵宏匯回款項予林張琴明細表 附表三 林昭安台新銀行帳戶款項匯出情形彙整表 附表四 陳淑敏台新銀行帳戶款項匯出情形彙整表 附表四之一 被告周勵宏匯回款項予陳淑敏明細表 附表五 龔淑文任負責人之DIAMOND PINNACLE LIMITED台新銀行OBU帳戶款項匯出情形彙整表 附表六 張照英台新銀行帳戶款項匯出情形彙整表 附表七 張紫慧台新銀行帳戶款項匯出情形彙整表 附表八 張展智台新銀行帳戶款項匯出情形彙整表 附表九 曾夙琴、陳建宏、陳建利台新銀行帳戶款項匯出情形彙整表 附表十 被告周勵宏中國信託帳戶匯出對象帳戶一覽表 附表十一 被告周勵宏、黃俊閎、周承蓁因犯罪獲取之財物及沒收金額計算表 附表十二 查扣帳戶及財產一覽表 附表十三 扣案物品一覽表